---
title: "Estadística descriptiva: medidas de concentración"
output: learnr::tutorial
runtime: shiny_prerendered
description: "Irene García Garrido"
---

```{r setup, include=FALSE}
#install.packages("learnr",  contriburl = contrib.url(repos="https://cloud.r-project.org", type="source"))
install.packages("Ecdat", contriburl = contrib.url(repos="https://cloud.r-project.org", type="source"))
install.packages("carData", contriburl = contrib.url(repos="https://cloud.r-project.org", type="source"))
install.packages("ineq", contriburl = contrib.url(repos="https://cloud.r-project.org", type="source"))
library(learnr)
library(Ecdat)
library(carData)
library(ineq)

# Cargamos los datos
data(Housing)
data(Salaries)

knitr::opts_chunk$set(echo = FALSE)
```

## Parte 1: pruebas tipo test

*Sólo hay una opción correcta en cada una de las siguientes preguntas. Para reiniciar la prueba pulse sobre **Star Over**.*

*Os recomendamos que investiguéis aquellos comandos que no conozcáis usando la ayuda de **R**. Por ejemplo: help(plot).*

### Pregunta 1

```{r pr1}
quiz(
  question("¿Cuál de las siguientes es una medida de desigualdad?",
           answer("Desviación estándar", correct = FALSE, message = "Incorrecto. La desviación estándar es una medida de dispersión"),
           answer("Índice de Gini", correct = TRUE, message = "¡Correcto! El índice de Gini mide el grado de concentración de la distribución."),
           answer("Media", correct = FALSE, message = "Incorrecto. La media es una medida de posición central"),
           answer("Mediana", correct = FALSE, message = "Incorrecto. La mediana es una medida de posición central")
  ),caption = ""
)
```

### Pregunta 2

```{r pr2}
quiz(
  question("¿Qué representa el índice de Gini igual a 0?",
         answer("Concentración máxima", correct = FALSE,
         message = "Incorrecto. Un índice de Gini de 1 indica concentración máxima."),
         answer("Desigualdad baja", correct = FALSE,
         message = "Incorrecto. Un índice de Gini de 0 indica igualdad perfecta."),
         answer("Desigualdad alta", correct = FALSE,
         message = "Incorrecto. Un índice de Gini de 0 indica igualdad perfecta."),
         answer("Igualdad perfecta", correct = TRUE,
         message = "¡Correcto! Un índice de Gini de 0 indica igualdad perfecta.")
         ), caption = ""
)
```

### Pregunta 3

```{r pr3}
quiz(
  question("¿Cuál es el rango de valores del índice de Gini?",
  answer("0 a 1", correct = TRUE),
  answer("0 a 100", correct = FALSE),
  answer("1 a 10", correct = FALSE),
  answer("0 a 10", correct = FALSE)
), caption = ""
)

```

### Pregunta 4

```{r pr4}
quiz(
  question("¿Qué representa el índice de Gini igual a 1?",
         answer("Total igualdad", correct = FALSE,
         message = "Incorrecto. Un índice de Gini de 0 indica total igualdad."),
         answer("Recursos distribuidos equitativamente", correct = FALSE,
         message = "Incorrecto. Un índice de Gini de 0 indica recursos distribuidos equitativamente."),
         answer("Total desigualdad", correct = TRUE,
         message = "¡Correcto! Un índice de Gini de 1 indica total desigualdad."),
         answer("Recursos concentrados en unos pocos", correct = FALSE,
         message = "Incorrecto. Un índice de Gini de 1 indica total desigualdad.")
         ), caption = ""
)
```

### Pregunta 5

```{r pr5}
quiz(
  question("El índice de Gini se basa en la curva de Lorenz. ¿Qué representa esta curva?",
         answer("La media de los recursos para todos los individuos", correct = FALSE),
  answer("La distribución acumulativa de los recursos", correct = TRUE),
  answer("La dispersión de los recursos", correct = FALSE),
  answer("La variabilidad de los recursos para todos los individuos", correct = FALSE)
  ), caption = ""
)
```

### Pregunta 6

```{r pr6}
quiz(
  question("¿Qué indica un índice de Gini de 0.25?",
         answer("Desigualdad alta", correct = FALSE),
  answer("Desigualdad baja", correct = TRUE),
  answer("Desigualdad moderada", correct = FALSE),
  answer("No se puede determinar", correct = FALSE)
  ), caption = ""
)
```

### Pregunta 7

```{r pr7}
quiz(
  question("En un reparto igualitario, la mediana coincide con...",
         answer("el quinto decil", correct = FALSE),
  answer("el segundo cuartil", correct = FALSE),
  answer("la mediala", correct = FALSE),
  answer("Todo lo anterior es cierto", correct = TRUE)
  ), caption = ""
)
```

### Pregunta 8

```{r pr8}
quiz(
  question("¿En qué contextos se utiliza comúnmente el índice de Gini?",
         answer("Análisis de tasas de natalidad", correct = FALSE),
  answer("Análisis de consumo de energía", correct = FALSE),
  answer("Análisis de desigualdad económica", correct = TRUE),
  answer("Análisis del clima", correct = FALSE)
  ), caption = ""
)
```

### Pregunta 9

```{r pr9}
quiz(
  question("¿Cómo se puede interpretar un aumento en el índice de Gini en un país?",
         answer("Aumento de la desigualdad", correct = TRUE),
  answer("Disminución de la desigualdad", correct = FALSE),
  answer("Estabilidad en la distribución de los ingresos", correct = FALSE),
  answer("Mejora en el bienestar social", correct = FALSE)
  ), caption = ""
)
```

### Pregunta 10

```{r pr10}
quiz(
  question("¿Cuál de los siguientes países probablemente tendría un índice de Gini más alto?",
         answer("Un país con ingresos equitativos", correct = FALSE),
  answer("Un país con una economía planificada", correct = FALSE),
  answer("Un país con políticas de redistribución", correct = FALSE),
  answer("Un país con grandes disparidades de ingresos", correct = TRUE)
  ), caption = ""
)
```

### Pregunta 11

```{r pr11}
quiz(
  question("¿En qué rango se ubica la curva de Lorenz en un gráfico?",
         answer("En el eje horizontal", correct = FALSE),
  answer("En el eje vertical", correct = FALSE),
  answer("Por debajo de la diagonal del cuadrado", correct = TRUE),
  answer("Por encima de la diagonal del cuadrado", correct = FALSE)
  ), caption = ""
)
```

### Pregunta 12

```{r pr12}
quiz(
  question("¿Qué significa que la curva de Lorenz se acerque a la diagonal del cuadrado?",
         answer("No hay recursos a repartir entre los individuos", correct = FALSE),
  answer("Mayor igualdad en la distribución de los recursos", correct = TRUE),
  answer("Mayor desigualdad en la distribución de los recursos", correct = FALSE),
  answer("Distribución homogénea de los recursos", correct = FALSE)
  ), caption = ""
)
```

### Pregunta 13

```{r pr13}
quiz(
  question("¿Qué indica una curva de Lorenz que se aleja de la diagonal del cuadrado?",
         answer("Mayor desigualdad en la distribución de los recursos", correct = TRUE),
  answer("Distribución uniforme de los recursos", correct = FALSE),
  answer("Mayor igualdad en la distribución de los recursos", correct = FALSE),
  answer("No hay recursos a repartir entre los individuos", correct = FALSE)
  ), caption = ""
)
```

### Pregunta 14

```{r pr14}
quiz(
  question("¿Cómo se calcula el índice de Gini a partir de la curva de Lorenz?",
         answer("Longitud de la curva de Lorenz", correct = FALSE),
  answer("Área entre la diagonal del cuadrado y la curva de Lorenz", correct = TRUE),
  answer("Área bajo la curva de Lorenz", correct = FALSE),
  answer("Ninguna de las anteriores es cierta", correct = FALSE)
  ), caption = ""
)
```

### Pregunta 15

```{r pr15}
quiz(
  question("¿En qué tipo de gráficos se representa comúnmente la curva de Lorenz?",
         answer("Gráficos de barras", correct = FALSE),
  answer("Gráficos de puntos", correct = FALSE),
  answer("Gráficos de líneas", correct = TRUE),
  answer("Gráficos de sectores", correct = FALSE)
  ), caption = ""
)
```

### Pregunta 16

```{r pr16}
quiz(
  question("¿Para qué se utiliza comúnmente la curva de Lorenz?",
         answer("Analizar desigualdad de ingresos", correct = TRUE),
  answer("Análisis demográfico", correct = FALSE),
  answer("Estudios de mercado", correct = FALSE),
  answer("Cálculo de tasas de interés", correct = FALSE)
  ), caption = ""
)
```

### Pregunta 17

```{r pr17}
quiz(
  question("¿Qué indica que la curva de Lorenz sea una línea recta en la diagonal del cuadrado?",
         answer("Concentración máxima de los recursos", correct = FALSE),
  answer("Reparto equitativo de los recursos", correct = TRUE),
  answer("Datos inconsistentes", correct = FALSE),
  answer("Desigualdad total en el reparto de los recursos", correct = FALSE)
  ), caption = ""
)
```

### Pregunta 18

```{r pr18}
quiz(
  question("¿Qué se puede analizar al comparar múltiples curvas de Lorenz?",
         answer("Diferencias entre tasas de crecimiento", correct = FALSE),
  answer("Fluctuaciones demográficas", correct = FALSE),
  answer("Tasas de interés entre diferentes grupos", correct = FALSE),
  answer("Cambios en la desigualdad a través del tiempo o entre grupos", correct = TRUE)
  ), caption = ""
)
```

## Parte 2: trabajamos con R

*Para poder trabajar correctamente en los siguientes ejercicios, ha de asegurarse que están instalados los paquetes **ineq**, **Ecdat** y **carData**. *

*Para reiniciar la pregunta pulse sobre **Star Over**.*

*Os recomendamos que investiguéis aquellos comandos que no conozcáis usando la ayuda de **R**.*

### Pregunta 1

```{r prR1}
quiz(
  question("¿Qué comando permite calcular el índice de Gini en R?",
    answer("Lc"),
    answer("Gini", correct = TRUE),
    answer("mlv")

  ), caption = ""
)
```

### Pregunta 2

```{r prR2}
quiz(
  question("¿Qué comando permite calcular la curva de Lorenz en R?",
    answer("Lc", correct = TRUE),
    answer("Gini"),
    answer("mlv")

  ), caption = ""
)
```

### Pregunta 3

*En la base de datos **Salaries** de la librería de R **carData** tiene información sobre 6 variables, entre las que se encuentra el salario (denominada **salary**) de 397 profesores universitarios y la disciplina (**discipline**) a la que se dedican. Para más detalles ejecutar help(Salaries).*

*¿Cuál es el índice de Gini del salario de los profesores?*

```{r prR3-1, exercise=TRUE}
data("Salaries", package = "carData")
head(Salaries)
```

```{r prR3-1-hint}
"Usa la función `Gini()` para calcular el índice de Gini de la variable."
```

```{r prR3-1-solution}
Gini(Salaries$salary)
```

*Calcular el índice de Gini del salario de los profesores según la disciplina a la que se dediquen (teórica o aplicada).*

```{r prR3-2, exercise=TRUE}

```

```{r prR3-2-solution}
Gini(Salaries$salary[Salaries$discipline == "A"])
Gini(Salaries$salary[Salaries$discipline == "B"])
```

*Representar gráficamente la curva de Lorenz del salario de los profesores haciendo uso de la función **plot** de R.*

```{r prR3-3, exercise=TRUE}

```

```{r prR3-3-solution}
plot(Lc(Salaries$salary))
```

*Representar gráficamente la curva de Lorenz del salario de los profesores según la disciplina a la que se dediquen (teórica o aplicada) incluyendo la leyenda que indique que la curva que representa la Disciplina teórica es de color azul y la curva que representa la Disciplina aplicada es de color rojo.*

```{r prR3-4, exercise=TRUE}

```

```{r prR3-4-solution}
plot(Lc(Salaries$salary[Salaries$discipline == "A"]), col = "blue")
lines(Lc(Salaries$salary[Salaries$discipline == "B"]), col = "red")
legend("topleft", legend = c("Disciplina teórica=A", "Disciplina aplicada=B"), col = c("blue", "red"), lwd=2)

```

### Pregunta 4

*En la base de datos **Housing** de la librería de R **Ecdat** tiene información, entre otras variables, sobre el precio de cada vivienda (denominada **price**) y el número de plantas que tiene la vivienda sin contar el sótano (denominada **stories**). Para más detalles ejecutar help(Housing).*

*¿Cuál es el índice de Gini del precio de la vivienda?*

```{r prR4-1, exercise=TRUE}
data("Housing", package = "Ecdat")
head(Housing)
```

```{r prR4-1-hint}
"Usa la función `Gini()` para calcular el índice de Gini de la variable."
```

```{r prR4-1-solution}
Gini(Housing$price)
```

*Representar gráficamente la curva de Lorenz del precio de la vivienda haciendo uso de la función **plot** de R.*

```{r prR4-2, exercise=TRUE}

```

```{r prR4-2-solution}
plot(Lc(Housing$price))
```

*Calcular el índice de Gini del precio de la vivienda según el número de plantas que tenga la vivienda (1, 2, 3 o 4), haciendo uso de la función **tapply** de R.*

```{r prR4-3, exercise=TRUE}

```

```{r prR4-3-solution}
tapply(Housing$price, Housing$stories, Gini)
```

*Representar gráficamente la curva de Lorenz del precio de la vivienda según el número de plantas que tenga la vivienda (1, 2, 3 o 4) incluyendo la leyenda que indique que las curvas son de color azul, rojo, verde y naranja para las plantas 1, 2, 3 y 4, respectivamente.*

```{r prR4-4, exercise=TRUE}

```

```{r prR4-4-solution}
plot(Lc(Housing$price[Housing$stories == 1]), col = "blue")
lines(Lc(Housing$price[Housing$stories == 2]), col = "red")
lines(Lc(Housing$price[Housing$stories == 3]), col = "green")
lines(Lc(Housing$price[Housing$stories == 4]), col = "orange")
legend("topleft", legend = c("1 planta", "2 plantas", "3 plantas", "4 plantas"), col = c("blue", "red", "green", "orange"), lwd=2)

```
