---
title: "Contrastes no paramétricos"
output: learnr::tutorial
runtime: shiny_prerendered
description: "Teresa García Muñoz y Catalina García García"
---

```{r setup, include=FALSE}

#install.packages("learnr")
library(learnr)
library(shiny)
knitr::opts_chunk$set(echo = FALSE)
```

<!-- ## Test de Contrastes no paramétricos -->

## PARTE 1: PRUEBAS TIPO TEST

*Marca la opción correcta en cada una de las siguientes preguntas. Para reiniciar la prueba pulse sobre __Star Over__.*

*Os recomendamos que investiguéis aquellos comandos que no conozcáis usando la ayuda de **R**. Por ejemplo: help(...)*


## Pregunta 1: Opción Múltiple
```{r pt1}
quiz(question(
  "¿Qué contraste de hipótesis utilizarías si quieres comprobar que una muestra procede de una distribución Normal con media 2 y desviación típica 1?",
  answer("Contraste chi-cuadrado de bondad de ajuste"),
  answer("Contraste chi-cuadrado de independencia"),
  answer("Contraste de Kolmogorov-Smirnov de una muestra", correct = TRUE),
  answer("Contraste de Kolmogorov-Smirnov-Lillefors de una muestra")),
  caption = ""
)
```


## Pregunta 2: Opción Múltiple
```{r pt2}
quiz(question(
  "¿Qué contraste de hipótesis utilizarías si quieres comprobar que una muestra procede de una distribución Normal con parámetros desconocidos?",
  answer("Contraste chi-cuadrado de bondad de ajuste"),
  answer("Contraste chi-cuadrado de independencia"),
  answer("Contraste de Kolmogorov-Smirnov de una muestra"),
  answer("Contraste de Kolmogorov-Smirnov-Lillefors de una muestra", correct = TRUE)),
  caption = ""
)
```
## Pregunta 3: Opción Múltiple
```{r pt3}
quiz(question(
  "¿Qué contraste de hipótesis utilizarías si quieres comprobar que dos muestras independientes se distribuyen igual?",
  answer("Contraste de aleatoriedad"),
  answer("Contraste chi-cuadrado de independencia"),
  answer("Contraste de Kolmogorov-Smirnov de una muestra"),
  answer("Contraste de Kolmogorov-Smirnov de dos muestras", correct = TRUE)),
  caption = ""
)
```
## Pregunta 4: Opción Múltiple
```{r pt4}
quiz(question(
  "¿Qué contraste de hipótesis utilizarías si quieres comprobar que una muestra se ha tomado de manera aleatoria?",
  answer("Contraste de aleatoriedad", correct = TRUE),
  answer("Contraste chi-cuadrado de independencia"),
  answer("Contraste de Kolmogorov-Smirnov de una muestra"),
  answer("Contraste de Kolmogorov-Smirnov de dos muestras")),
  caption = ""
)
```
## Pregunta 5: Opción Múltiple
```{r pt5}
quiz(question(
  "¿Qué contraste de hipótesis utilizarías si quieres comprobar que dos variables categóricas no están asociadas?",
  answer("Contraste de aleatoriedad"),
  answer("Contraste chi-cuadrado de independencia", correct = TRUE),
  answer("Contraste de Kolmogorov-Smirnov de una muestra"),
  answer("Contraste de Kolmogorov-Smirnov de dos muestras")),
  caption = ""
)
```
## Pregunta 6: Opción Múltiple
```{r pt6}
quiz(question(
  "¿Qué contraste de hipótesis utilizarías si quieres comprobar que dos variables categóricas son independientes?",
  answer("Contraste de aleatoriedad"),
  answer("Contraste chi-cuadrado de independencia", correct = TRUE),
  answer("Contraste de Kolmogorov-Smirnov de una muestra"),
  answer("Contraste de Kolmogorov-Smirnov de dos muestras")),
  caption = ""
)
```
## Pregunta 7: Opción Múltiple
```{r pt7}
datos <- c(2.1, 1.9, 2.5, 2.3, 2.0, 2.4, 2.2)
ks.test(datos, "pnorm", mean=2.0, sd=0.2)
quiz(question(
  "¿Qué contraste se está realizando en este código?",
  answer("Test de Kolmogorov-Smirnov para una muestra", correct = TRUE),
  answer("Test de Lilliefors"),
  answer("Test de chi-cuadrado"),
  answer("Test de Mann-Whitney")),
  caption = ""
)
```
## Pregunta 8: Opción Múltiple
```{r pt8}
grupo1 <- c(20, 22, 23, 21, 25)
grupo2 <- c(22, 24, 26, 27, 29)
ks.test(grupo1, grupo2)
quiz(question(
  "¿Qué hipótesis está probando el test?",
  answer("Que las dos muestras siguen la misma distribución", correct = TRUE),
  answer("Que las medias son iguales"),
  answer("Que las medianas son diferentes"),
  answer("Que los datos son aleatorios")),
  caption = ""
)
```
## Pregunta 9: Opción Múltiple
```{r pt9}
datos <- c(1.2, 1.5, 1.3, 1.7, 1.4, 1.6)
library(nortest)
lillie.test(datos)
quiz(question(
  "¿Cuál es la particularidad de este test?",
  answer("Permite comprobar normalidad sin conocer media ni desviación", correct = TRUE),
  answer("Es un test para datos categóricos"),
  answer("Es equivalente al test t de Student"),
  answer("Requiere datos ordinales")),
  caption = ""
)
```
## Pregunta 10: Opción Múltiple
```{r pt10}
x <- c(10, 12, 14, 16)
y <- c(11, 13, 15, 17)
chisq.test(matrix(c(x, y), nrow=2, byrow=TRUE))
quiz(question(
  "¿Qué prueba se está haciendo aquí?",
  answer("Chi-cuadrado de independencia", correct = TRUE),
  answer("Kolmogorov-Smirnov de dos muestras"),
  answer("Wilcoxon pareado"),
  answer("T de Student")),
  caption = ""
)
```
## Pregunta 11: Opción Múltiple
```{r pt11}
x <- rnorm(100)
y <- rexp(100)
ks.test(x, y)
quiz(question(
  "¿Qué indica un p-valor muy bajo en este contexto?",
  answer("Que las dos muestras probablemente no siguen la misma distribución", correct = TRUE),
  answer("Que las muestras tienen igual media"),
  answer("Que las varianzas son iguales"),
  answer("Que hay normalidad")),
  caption = ""
)
```
## Pregunta 12: Opción Múltiple
```{r pt12}
observadas <- c(40, 30, 30)
esperadas <- c(1/3, 1/3, 1/3)
chisq.test(x = observadas, p = esperadas)
quiz(question(
  "¿Qué contraste se realiza en este código?",
  answer("Chi-cuadrado de bondad de ajuste", correct = TRUE),
  answer("Kolmogorov-Smirnov"),
  answer("Shapiro-Wilk"),
  answer("Wilcoxon no pareado")),
  caption = ""
)
```
## PARTE 2: TRABAJO CON R

## Pregunta 1: Contraste chi-cuadrado de bondad de ajuste
 *Se observó una muestra de 300 sujetos que compraron una bebida refrescante. De estos sujetos, 75 seleccionaron la marca A, 110 seleccionaron la marca B y el resto seleccionó la marca C. ¿Son las tres marcas igual de preferidas?*
```{r pc1, exercise=TRUE}

```

```{r pc1-hint}
observadas <- c(75, 110, 115)   # Frecuencias observadas
esperadas <- c(1/3, 1/3, 1/3) # Probabilidades esperadas (suman 1)
# Test chi-cuadrado para la bondad de ajuste 
chisq.test(x = observadas, p = esperadas) 
```

```{r pc1-solution}
solution = "
observadas <- c(75, 110, 115)   # Frecuencias observadas
esperadas <- c(1/3, 1/3, 1/3) # Probabilidades esperadas (suman 1)
# Test chi-cuadrado para la bondad de ajuste 
chisq.test(x = observadas, p = esperadas) 
"
```

## Pregunta 2: Contraste chi-cuadrado de bondad de ajuste
 *En un cajero automático situado en el extrarradio de una ciudad se ha detectado una baja utilizacion del mismo. Con el fin de investigar esta afirmación se ha controlado el número de visitas al mismo durante las tardes en que la oficina permanece cerrada, contabilizándose los siguientes resultados: durante 21 tardes no hubo ninguna visita, hubo 1 visita en 18 tardes y 2 o más visitas en 11 tardes. Con esta información, ¿existe alguna razón para creer que el número de visitas por tarde se distribuye como una Poisson con parámetro 0.9?*
```{r pc2, exercise=TRUE}

```

```{r pc2-hint}
observadas <- c(21, 18, 11)   # Frecuencias observadas
esperadas <- c(dpois(0,0.9), dpois(1,0.9), 1-ppois(1,0.9,lower.tail = T)) # Probabilidades esperadas (suman 1)
# Test chi-cuadrado para la bondad de ajuste 
chisq.test(x = observadas, p = esperadas) 
```

```{r pc2-solution}
solution = "
observadas <- c(21, 18, 11)   # Frecuencias observadas
esperadas <- c(dpois(0,0.9), dpois(1,0.9), 1-ppois(1,0.9,lower.tail = T)) # Probabilidades esperadas (suman 1)
# Test chi-cuadrado para la bondad de ajuste 
chisq.test(x = observadas, p = esperadas) 
"
```

## Pregunta 3: Contraste chi-cuadrado de bondad de ajuste

*En un cajero automático situado en el extrarradio de una ciudad se ha detectado una baja utilización del mismo. Con el fin de investigar esta afirmación se ha registrado el número de llegadas al cajero durante tardes en que la oficina estaba cerrada:*

| Número de llegadas | Número de tardes |
|--------------------|------------------|
| 0                  | 21               |
| 1                  | 18               |
| 2                  | 7                |
| 3                  | 3                |
| 4                  | 1                |

*¿Existe alguna razón para creer que el número de llegadas por tarde sigue una distribución de Poisson con parámetro λ = 0.9? (nivel de significación = 0.05)*

```{r pc3, exercise=TRUE}

```

```{r pc3-hint}
observadas <- c(21, 18, 7, 3, 1)
lambda <- 0.9
esperadas <- dpois(0:4, lambda)
# Test chi-cuadrado
chisq.test(x = observadas, p = esperadas)
```

```{r pc3-solution}
solution = "
observadas <- c(21, 18, 7, 3, 1)
lambda <- 0.9
esperadas <- dpois(0:4, lambda)
chisq.test(x = observadas, p = esperadas)
"
```

## Pregunta 4: Contraste Kolmogorov-Smirnov de una muestra
 *Contraste la hipótesis de que los siguientes valores muestrales 4, 2, 5, 3, 1, 5, 6, 0 proceden de una distribución normal con media 3.5 y desviación típica 1.1.*
```{r pc4, exercise=TRUE}

```

```{r pc4-hint}
datos <- c(4,2,5,3,1,5,6,0)   
# Test K-S 
ks.test(datos, pnorm, mean =3.5, sd= 1.1)
```

```{r pc4-solution}
solution = "
datos <- c(4,2,5,3,1,5,6,0)   
# Test K-S 
ks.test(datos, pnorm, mean =3.5, sd= 1.1) 
"
```
## Pregunta 5: Contraste de bondad de ajuste con Kolmogorov-Smirnov
*Los siguientes datos representan el número de accidentes laborales durante seis semanas consecutivas: 8, 11, 9, 7, 9, 10. ¿Podemos considerar que estos datos proceden de una distribución normal ajustada a la muestra? (nivel de significación = 0.10)*

```{r pc5, exercise=TRUE}

```

```{r pc5-hint}
datos <- c(8, 11, 9, 7, 9, 10)
media <- mean(datos)
desviacion <- sd(datos)
ks.test(datos, 'pnorm', mean = media, sd = desviacion)
```

```{r pc5-solution}
solution = "
datos <- c(8, 11, 9, 7, 9, 10)
media <- mean(datos)
desviacion <- sd(datos)
ks.test(datos, 'pnorm', mean = media, sd = desviacion)
"
```

## Pregunta 6: Contraste Kolmogorov-Smirnov-Lilliefors de una muestra
 *Contraste la hipótesis de que los siguientes valores muestrales 4, 2, 5, 3, 1, 5, 6, 0 proceden de una distribución normal.*
```{r pc6, exercise=TRUE}

```

```{r pc6-hint}
datos <- c(4,2,5,3,1,5,6,0)   
# install.packages("nortest")
library(nortest)

lillie.test(datos)
```

```{r pc6-solution}
solution = "
datos <- c(4,2,5,3,1,5,6,0)   
# install.packages("nortest")
library(nortest)

lillie.test(datos)
"
```

## Pregunta 7: Kolmogorov-Smirnov para uniforme
*Supón una muestra aleatoria de tamaño n = 6 formada por las observaciones:*

`0.38, 0.55, 0.32, 0.48, 0.50, 0.20`

*¿Se puede afirmar al 5% de significación que la muestra procede de una población con función de distribución uniforme entre 0 y 1?*

```{r pc7, exercise=TRUE}

```

```{r pc7-hint}
datos <- c(0.38, 0.55, 0.32, 0.48, 0.50, 0.20)
ks.test(datos, "punif", min = 0, max = 1)
```

```{r pc7-solution}
solution = "
datos <- c(0.38, 0.55, 0.32, 0.48, 0.50, 0.20)
ks.test(datos, 'punif', min = 0, max = 1)
"
```

## Pregunta 8: Contraste Kolmogorov-Smirnov de homogeneidad 
Se quiere estudiar el tiempo de reacción de dos grupos de personas ante un estímulo visual. El Grupo A recibió una cierta instrucción antes de la prueba, mientras que el Grupo B no recibió ninguna instrucción. Queremos determinar si la instrucción tuvo un efecto en la distribución de los tiempos de reacción. Los tiempos de reacción (en segundos) para cada grupo son:

Grupo A: 0.5, 0.6, 0.4, 0.7, 0.55, 0.65, 0.52, 0.48, 0.62, 0.58

Grupo B: 0.7, 0.8, 0.65, 0.9, 0.75, 0.85, 0.72, 0.68, 0.88, 0.78.

```{r pc8, exercise=TRUE}

```

```{r pc8-hint}
# Datos de los grupos
grupo_a <- c(0.5, 0.6, 0.4, 0.7, 0.55, 0.65, 0.52, 0.48, 0.62, 0.58)
grupo_b <- c(0.7, 0.8, 0.65, 0.9, 0.75, 0.85, 0.72, 0.68, 0.88, 0.78)

# Realizar la prueba de Kolmogorov-Smirnov de dos muestras
ks.test(grupo_a, grupo_b)
```

```{r pc8-solution}
solution = "
# Datos de los grupos
grupo_a <- c(0.5, 0.6, 0.4, 0.7, 0.55, 0.65, 0.52, 0.48, 0.62, 0.58)
grupo_b <- c(0.7, 0.8, 0.65, 0.9, 0.75, 0.85, 0.72, 0.68, 0.88, 0.78)

# Realizar la prueba de Kolmogorov-Smirnov de dos muestras
ks.test(grupo_a, grupo_b)
"
```
## Pregunta 9: Contraste Chi-cuadrado de independencia
 Se quiere investigar si existe una relación entre el género de una persona (Hombre y Mujer) y su preferencia por un tipo de película en particular (Comedia, Acción, Drama). Los datos obtenidos son:
 
 Entre los hombres: 45 prefieren comedia, 60 acción y 35 drama.
 
 Entre las mujeres: 55 prefieren comedia, 40 acción y 65 drama
 
 ¿Existe relación entre el género y el tipo de película preferido? 


```{r pc9, exercise=TRUE}

```

```{r pc9-hint}
# Crear la tabla de contingencia como una matriz
tabla_contingencia <- matrix(c(45, 60, 35, 55, 40, 65), nrow = 2, byrow = TRUE)

# Asignar nombres a las filas y columnas (opcional, pero mejora la legibilidad)
rownames(tabla_contingencia) <- c("Hombre", "Mujer")
colnames(tabla_contingencia) <- c("Comedia", "Acción", "Drama")
# Observar tabla de contigencia
tabla_contingencia
# Realizar el test chi-cuadrado de independencia
chisq.test(tabla_contingencia)
```

```{r pc9-solution}
solution = "
# Crear la tabla de contingencia como una matriz
tabla_contingencia <- matrix(c(45, 60, 35, 55, 40, 65), nrow = 2, byrow = TRUE)

# Asignar nombres a las filas y columnas (opcional, pero mejora la legibilidad)
rownames(tabla_contingencia) <- c("Hombre", "Mujer")
colnames(tabla_contingencia) <- c("Comedia", "Acción", "Drama")
# Observar tabla de contigencia
tabla_contingencia
# Realizar el test chi-cuadrado de independencia
chisq.test(tabla_contingencia)
"
```
## Pregunta 10: Chi-cuadrado de independencia
*Para analizar la actitud de hombres y mujeres ante un tema de actualidad, se somete a 76 hombres y 104 mujeres a un test. Los resultados fueron:*

|              | A favor | En contra |
|--------------|---------|-----------|
| Hombres      |   40    |    36     |
| Mujeres      |   68    |    36     |

*¿Se puede concluir al 1% de significación que la actitud es diferente entre ambos colectivos?*

```{r pc10, exercise=TRUE}

```

```{r pc10-hint}
tabla <- matrix(c(40, 36, 68, 36), nrow = 2, byrow = TRUE)
rownames(tabla) <- c("Hombres", "Mujeres")
colnames(tabla) <- c("A favor", "En contra")
chisq.test(tabla)
```

```{r pc10-solution}
solution = "
tabla <- matrix(c(40, 36, 68, 36), nrow = 2, byrow = TRUE)
rownames(tabla) <- c('Hombres', 'Mujeres')
colnames(tabla) <- c('A favor', 'En contra')
chisq.test(tabla)
"
```

## Pregunta 11: Contraste de rachas
 Imagina que estamos observando el resultado de lanzar una moneda al aire 20 veces. Registramos si obtenemos "Cara" (C) o "Cruz" (X) en cada lanzamiento. La secuencia de resultados que obtuvimos es la siguiente:

C, C, X, X, X, C, C, C, X, X, C, X, X, X, X, C, C, X, C, C

Queremos saber si la moneda está cargada, es decir, si la secuencia de resultados parece aleatoria o no.

```{r pc11, exercise=TRUE}

```

```{r pc11-hint}
# Instalar el paquete tseries si no lo tienes instalado
# install.packages("tseries")

# Cargar el paquete
library(tseries)

# Definir la secuencia de resultados
resultados <- c("C", "C", "X", "X", "X", "C", "C", "C", "X", "X", "C", "X", "X", "X", "X", "C", "C", "X", "C", "C")

# Realizar el test de rachas
runs.test(factor(resultados))
```

```{r pc11-solution}
solution = "
# Instalar el paquete tseries si no lo tienes instalado
# install.packages("tseries")

# Cargar el paquete
library(tseries)

# Definir la secuencia de resultados
resultados <- c("C", "C", "X", "X", "X", "C", "C", "C", "X", "X", "C", "X", "X", "X", "X", "C", "C", "X", "C", "C")

# Realizar el test de rachas
runs.test(factor(resultados))
"
```

## Pregunta 12: Contraste de rachas
*Se ha registrado la siguiente secuencia de respuestas en una encuesta binaria donde "S" significa sí y "N" significa no:*

`S, S, N, N, S, N, S, S, N, N, N, S, N, S, N, N, S, N, S, S`

*¿Podemos afirmar que la secuencia es aleatoria? (nivel de significación = 0.05)*

```{r pc12, exercise=TRUE}

```

```{r pc12-hint}
library(tseries)
respuestas <- c("S", "S", "N", "N", "S", "N", "S", "S", "N", "N", "N", "S", "N", "S", "N", "N", "S", "N", "S", "S")
runs.test(factor(respuestas))
```

```{r pc12-solution}
solution = "
library(tseries)
respuestas <- c('S', 'S', 'N', 'N', 'S', 'N', 'S', 'S', 'N', 'N', 'N', 'S', 'N', 'S', 'N', 'N', 'S', 'N', 'S', 'S')
runs.test(factor(respuestas))
"
```

## Pregunta 13: Chi-cuadrado de independencia (nueva situación)
*En una encuesta sobre la preferencia de transporte, se recopilaron los siguientes datos:*

| Medio de transporte | Ciudad | Rural |
|---------------------|--------|--------|
| Autobús             | 35     | 15     |
| Coche               | 25     | 40     |
| Bicicleta           | 10     | 5      |

*¿Existe evidencia suficiente al 5% de significación para afirmar que la preferencia por medio de transporte depende del entorno (ciudad vs rural)?*

```{r pc13, exercise=TRUE}

```

```{r pc13-hint}
tabla <- matrix(c(35, 15, 25, 40, 10, 5), nrow = 3, byrow = TRUE)
rownames(tabla) <- c("Autobús", "Coche", "Bicicleta")
colnames(tabla) <- c("Ciudad", "Rural")
chisq.test(tabla)
```

```{r pc13-solution}
solution = "
tabla <- matrix(c(35, 15, 25, 40, 10, 5), nrow = 3, byrow = TRUE)
rownames(tabla) <- c('Autobús', 'Coche', 'Bicicleta')
colnames(tabla) <- c('Ciudad', 'Rural')
chisq.test(tabla)
"
```

## Pregunta 14: Contraste de homogeneidad para variables económicas
*Se tienen dos muestras de tasas de crecimiento económico anual (%) de dos regiones durante 10 años cada una:*

**Región A**: 2.1, 1.9, 2.4, 2.0, 2.3, 2.2, 1.8, 2.5, 2.0, 2.3  
**Región B**: 1.5, 1.7, 1.6, 1.8, 1.9, 1.4, 1.8, 1.7, 1.6, 1.5  

*¿Proceden ambas muestras de la misma distribución? (nivel de significación = 0.05)*
```{r pc14, exercise=TRUE}

```
```{r pc14-hint}
region_a <- c(2.1, 1.9, 2.4, 2.0, 2.3, 2.2, 1.8, 2.5, 2.0, 2.3)
region_b <- c(1.5, 1.7, 1.6, 1.8, 1.9, 1.4, 1.8, 1.7, 1.6, 1.5)
# Test de Kolmogorov-Smirnov de dos muestras
ks.test(region_a, region_b)
```
```{r pc14-solution}
solution = "
region_a <- c(2.1, 1.9, 2.4, 2.0, 2.3, 2.2, 1.8, 2.5, 2.0, 2.3)
region_b <- c(1.5, 1.7, 1.6, 1.8, 1.9, 1.4, 1.8, 1.7, 1.6, 1.5)
ks.test(region_a, region_b)
"
```