---
title: "Distribuciones Continuas"
output: learnr::tutorial
runtime: shiny_prerendered
description: "Beatriz Cobo Rodríguez"
---

```{r setup, include=FALSE}
library(learnr)
library(shiny)
knitr::opts_chunk$set(echo = FALSE)
```

<!-- ## Test de Distribuciones Continuas -->

## Parte 1: pruebas tipo test

*Marca la opción correcta en cada una de las siguientes preguntas. Para reiniciar la prueba pulse sobre __Star Over__.*

*Os recomendamos que investiguéis aquellos comandos que no conozcáis usando la ayuda de **R**. Por ejemplo: help(...)*


## Pregunta 1: Opción Múltiple
```{r pt1}
quiz(question(
  "¿Cuál de las siguientes distribuciones es continua?",
  answer("Distribución Normal", correct = TRUE),
  answer("Distribución Binomial"),
  answer("Distribución de Poisson"),
  answer("Distribución Geométrica")),
  caption = ""
)
```

## Pregunta 2: Selección Múltiple
```{r pt2}
quiz(question(
  "Selecciona todas las distribuciones continuas:",
  answer("Distribución Exponencial", correct = TRUE),
  answer("Distribución Beta", correct = TRUE),
  answer("Distribución de Poisson"),
  answer("Distribución Hipergeométrica")),
   caption = ""
)
```

## Pregunta 3: Verdadero/Falso
```{r pt3}
quiz(question(
  "La distribución Exponencial es utilizada frecuentemente para modelar tiempos de espera entre eventos en un proceso de Poisson.",
  answer("Verdadero", correct = TRUE),
  answer("Falso")),
   caption = ""
)
```

## Pregunta 4: Verdadero/Falso
```{r pt4}
quiz(question(
  "La distribución Uniforme continua tiene la misma probabilidad en todos sus valores posibles.",
  answer("Verdadero", correct = TRUE),
  answer("Falso")),
  caption = ""
)
```

## Pregunta 5: Verdadero/Falso
```{r pt5}
quiz(question(
  "La distribución Beta se usa comúnmente para modelar probabilidades y proporciones.",
 answer("Verdadero", correct = TRUE),
  answer("Falso")),
  caption = ""
)
```

## Pregunta 6: Opción Múltiple
```{r pt6}
quiz(question(
  "Si una variable aleatoria sigue una distribución normal estándar, ¿cuál es su media y desviación estándar?",
  answer("Media = 0, Desviación estándar = 1", correct = TRUE),
  answer("Media = 1, Desviación estándar = 0"),
  answer("Media = 0, Desviación estándar = 0"),
  answer("Media = 1, Desviación estándar = 1")),
   caption = ""
)
```

## Pregunta 7: Opción Múltiple
```{r pt7}
quiz(question(
  "¿Cuál de estas distribuciones es simétrica?",
  answer("Distribución Normal", correct = TRUE),
  answer("Distribución Chi-cuadrado"),
  answer("Distribución F de Snedecor"),
  answer("Distribución T de Student", correct=TRUE)),
  caption = ""
)
```

## Pregunta 8: Opción Múltiple
```{r pt8}
quiz(question(
  "¿Qué distribución se usa para modelar la varianza de una población?",
  answer("Distribución Chi-cuadrado", correct = TRUE),
  answer("Distribución Normal"),
  answer("Distribución Poisson"),
  answer("Distribución Exponencial")),
  caption = ""
)
```

## Pregunta 9: Verdadero/Falso
```{r pt9}
quiz(question(
  "La distribución de T de Student se utiliza para estimar la media poblacional cuando la varianza es desconocida.",
 answer("Verdadero", correct = TRUE),
  answer("Falso")),
  caption = ""
)
```

## Pregunta 10: Opción Múltiple
```{r pt10}
quiz(question(
  "¿Qué distribución se usa para modelar el tiempo hasta el primer fallo de un sistema?",
  answer("Distribución Exponencial", correct = TRUE),
  answer("Distribución Normal"),
  answer("Distribución Binomial"),
  answer("Distribución Uniforme")),
  caption = ""
)
```

## Parte 2: trabajamos con R

## Pregunta 1: Simulación de una variable normal
```{r pc1}
quiz(question(
  "Genera 100 valores aleatorios de una distribución normal con media 10 y desviación estándar 2 en R. ¿Cuál de los siguientes códigos es correcto?",
  answer("rnorm(100, mean = 10, sd = 2)", correct = TRUE),
  answer("runif(100, min = 10, max = 2)"),
  answer("rpois(100, lambda = 10)"),
  answer("rbeta(100, shape1 = 10, shape2 = 2)")),
  caption = ""
)
```

## Pregunta 2: Cálculo de probabilidades de una distribución normal
 *Si X sigue una distribución normal con media 50 y varianza, ¿cuál es la probabilidad de que X sea menor que 60?*
```{r pc2, exercise=TRUE}

```

```{r pc2-hint}
"Usa la función `pnorm()` para calcular la probabilidad de una variable normal."
```

```{r pc2-solution}
solution = "pnorm(60, mean = 50, sd = 4)"
```

## Pregunta 3: Simulación de una variable uniforme
*Genera 50 valores aleatorios de una distribución uniforme entre 0 y 1.*
```{r pc3, exercise=TRUE}

```

```{r pc3-hint}
"Usa la función `runif()` para generar 50 valores aleatorios de una distribución uniforme."
```

```{r pc3-solution}
solution = "runif(50, min = 0, max = 1)"
```

## Pregunta 4: Media de una muestra normal
*Calcula la media de una muestra de 100 valores generados con distribución normal de media 5 y desviación estándar 2.*
```{r pc4, exercise=TRUE}

```

```{r pc4-hint}
"Usa la función `rnorm()` para generar valores aleatorios de una distribución normal y la función `mean()` para calcular la media de la variable generada."
```

```{r pc4-solution}
solution = "mean(rnorm(100, mean = 5, sd = 2))"
```

## Pregunta 5: Función de densidad de una distribución normal
*Evalúa la función de densidad de una distribución normal estándar en x = 1.*

```{r pc5, exercise=TRUE}

```

```{r pc5-hint}
"Usa la función `dnorm()` para calcular la densidad de una distribución normal."
```

```{r pc5-solution}
solution = "dnorm(1, mean = 0, sd = 1)"
```

## Pregunta 6: Simulación de una variable Gamma
*Genera 200 valores aleatorios de una distribución Gamma con forma 2 y escala 3.*
```{r pc6, exercise=TRUE}

```

```{r pc6-hint}
"Usa la función `rgamma()` para generar valores aleatorios de una distribución Gamma."
```

```{r pc6-solution}
solution = "rgamma(200, shape = 2, scale = 3)"
```

## Pregunta 7: Simulación de una variable Beta
*Genera 150 valores aleatorios de una distribución Beta con parámetros shape1 = 2 y shape2 = 5.*
```{r pc7, exercise=TRUE}

```

```{r pc7-hint}
"Usa la función `rbeta()` para generar valores aleatorios de una distribución Beta."
```

```{r pc7-solution}
solution = "rbeta(150, shape1 = 2, shape2 = 5)"
```

## Pregunta 8: Función de densidad para la distribución exponencial
*Calcula la función de densidad para una distribución exponencial con lambda = 2 en x = 3.*
```{r pc8, exercise=TRUE}

```

```{r pc8-hint}
"Usa la función `dexp()` para calcular la densidad para una distribución exponencial."
```

```{r pc8-solution}
solution = "dexp(3, rate = 2)"
```

## Pregunta 9: Probabilidad acumulada en una distribución Gamma
*Calcula la probabilidad de que una variable Gamma con shape = 3 y scale = 2 sea menor o igual a 5.*
```{r pc9, exercise=TRUE}

```

```{r pc9-hint}
"Usa la función `pgamma()` para calcular la probabilidad de una variable Gamma."
```

```{r pc9-solution}
solution = "pgamma(5, shape = 3, scale = 2)"
```

## Pregunta 10: Cuantil en una distribución Beta
*Encuentra el percentil 75 de una distribución Beta con parámetros shape1 = 2 y shape2 = 5.*
```{r pc10, exercise=TRUE}

```

```{r pc10-hint}
"Usa la función `qbeta()` para calcular el percentil de una distribución Beta."
```

```{r pc10-solution}
solution = "qbeta(0.75, shape1 = 2, shape2 = 5)"
```


## Pregunta 11: Cuantil en una distribución t de Student
*Calcula el cuantil 95 de una distribución t de Student con 10 grados de libertad.*
```{r pc11, exercise=TRUE}

```

```{r pc11-hint}
"Usa la función `qt()` para calcular el cuantil de una distribución t de Student"
```

```{r pc11-solution}
solution = "qt(0.95, df = 10)"
```

## Pregunta 12: Probabilidad acumulada en una distribución F de Snedecor
*Calcula la probabilidad de que una variable con distribución F de Snedecor con 5 y 10 grados de libertad sea menor que 2.5.*
```{r pc12, exercise=TRUE}

```

```{r pc12-hint}
"Usa la función `pf()` para calcular la probabilidad de una variable con distribución F de Snedecor."
```

```{r pc12-solution}
solution = "pf(2.5, df1 = 5, df2 = 10)"
```