---
title: "Estadística descriptiva: medidas de dispersión"
output: learnr::tutorial
runtime: shiny_prerendered
description: "Teresa García Muñoz"
---

```{r setup, include=FALSE}
#install.packages("learnr",  contriburl = contrib.url(repos="https://cloud.r-project.org", type="source"))
#install.packages("Ecdat", contriburl = contrib.url(repos="https://cloud.r-project.org", type="source"))
#install.packages("modeest", contriburl = contrib.url(repos="https://cloud.r-project.org", type="source"))
library(learnr)
library(Ecdat)

# Cargamos los datos
data(Housing)

knitr::opts_chunk$set(echo = FALSE)
```

<!-- ## Test de Estadística Descriptiva -->

## Pruebas tipo test

*Sólo hay una opción correcta en cada una de las siguientes preguntas. Para reiniciar la prueba pulse sobre __Star Over__.*

### Pregunta 1
```{r pr1}
quiz(
  question("Para estudiar la homogeneidad de un conjunto de datos ¿qué medida utilizarías?",
    answer("Coeficiente de asimetría."),
    answer("Coeficiente de curtosis."),
    answer("Varianza.", correct = TRUE),
    answer("Índice de Gini")
  ), caption = ""
)
```

### Pregunta 2
```{r pr2}
quiz(
  question("Para estudiar la representatividad de la media de un conjunto de datos ¿qué medida utilizarías?",
    answer("Coeficiente de asimetría."),
    answer("Coeficiente de curtosis."),
    answer("Varianza.", correct = TRUE),
    answer("Índice de Gini")
  ), caption = ""
)
```

### Pregunta 3
```{r pr3}
quiz(
  question("De las siguientes medidas de dispersión ¿cuál de ellas se ve más afectada por la presencia de valores anómalos?",
    answer("Recorrido", correct = TRUE),
    answer("Recorrido interpercentílico"),
    answer("Recorrido intercuartílico")
  ), caption = ""
)
```

### Pregunta 4
```{r pr4}
quiz(
  question("De las siguientes medidas de dispersión ¿cuál NO se expresa en las mismas unidades que la media?",
    answer("Desviación típica."),
    answer("Recorrido interpercentílico."),
    answer("Varianza.", correct = TRUE),
    answer("Recorrido")
  ), caption = ""
)
```

### Pregunta 5
```{r pr5}
quiz(
  question("La varianza de los salarios de los trabajadores de una empresa es 40. Si la empresa aumenta el salario de los trabajadores un 3%, ¿cuál es la varianza de los “nuevos” salarios?",
           answer("42.44", correct = TRUE),
           answer("40", correct = FALSE),
           answer("1.2", correct = FALSE),
           answer("41.2", correct = FALSE)
  ), caption = ""
)
```

### Pregunta 6
```{r pr6}
quiz(
  question("La varianza de los salarios de los trabajadores de una empresa es 40. Si la empresa aumenta el salario de los trabajadores en 100 euros, ¿cuál es la varianza de los “nuevos” salarios?",
  answer("140"),
  answer("40", correct = TRUE),
  answer("41.2"),
  answer("42.44")
  ), caption = ""
)
```

### Pregunta 7
```{r pr7}
quiz(
question("La desviación típica de los salarios de los trabajadores de una empresa es 4. Si la empresa aumenta el salario de los trabajadores un 3%, ¿cuál es la desviación típica de los “nuevos” salarios?",
  answer("4.12", correct = TRUE),
  answer("4"),
  answer("4.03")
  ), caption = ""
)
```

### Pregunta 8
```{r pr8}
quiz(
  question("El coeficiente de variación se define como:",
  answer("El cociente entre la media y la varianza", correct = FALSE),
  answer("El cociente entre la varianza y la media", correct = FALSE),
  answer("El cociente entre la desviación típica y la media", correct=TRUE)
  ), caption = ""
)
```
*La base de datos __Housing__ de la librería de R __Ecdat__ tiene información de los precios de venta de casas en la ciudad de Windsor. Para más detalles ejecutar help(Housing).*

### Pregunta 9
```{r pr9}
quiz(
  question("¿Cuál es la varianza del precio de las casas (variable __price__) en el conjunto de datos Housing?",
  answer("713032635", correct = FALSE),
  answer("26678.81", correct = FALSE),
  answer("711726714", correct=TRUE)
  ), caption = ""
)
```
### Pregunta 10
```{r pr10}
quiz(
  question("¿Cuál es la desviación típica del precio de las casas (variable __price__) en el conjunto de datos Housing?",
  answer("713032635", correct = FALSE),
  answer("26678.81", correct = TRUE),
  answer("711726714", correct=FALSE)
  ), caption = ""
)
```

### Pregunta 11
```{r pr11}
quiz(
  question("¿Cuál es recorrido del precio de las casas (variable __price__) en el conjunto de datos Housing?",
  answer("165000", correct = TRUE),
  answer("64500", correct = FALSE),
  answer("32875", correct=FALSE)
  ), caption = ""
)
```

### Pregunta 12
```{r pr12}
quiz(
  question("¿Cuál es recorrido interpercentílico del precio de las casas (variable __price__) en el conjunto de datos Housing?",
  answer("165000", correct = FALSE),
  answer("64500", correct = TRUE),
  answer("32875", correct=FALSE)
  ), caption = ""
)
```

### Pregunta 13
```{r pr13}
quiz(
  question("¿Cuál es recorrido intercuartílico del precio de las casas (variable __price__) en el conjunto de datos Housing?",
  answer("165000", correct = FALSE),
  answer("64500", correct = FALSE),
  answer("32875", correct=TRUE)
  ), caption = ""
)
```

### Pregunta 14
```{r pr14}
quiz(
  question("¿Cuál es el coeficiente de variación del precio de las casas (variable __price__) en el conjunto de datos Housing?",
  answer("0.293", correct = FALSE),
  answer("0.932", correct = FALSE),
  answer("0.392", correct=TRUE)
  ), caption = ""
)
```







