---
title: "Tablas estadísticas y representaciones gráficas"
output: learnr::tutorial
runtime: shiny_prerendered
description: "Román Salmerón Gómez"
---

```{r setup, include=FALSE}
library(learnr)
knitr::opts_chunk$set(echo = FALSE)
```

## Parte 1: pruebas tipo test

*Sólo hay una opción corrrecta en cada una de las siguientes preguntas. Para reiniciar la prueba pulse sobre __Star Over__.*

*Os recomendamos que investiguéis aquellos comandos que no conozcáis usando la ayuda de **R**. Por ejemplo: help(table).*

### Ejercicio 1: Tablas estadísticas.

```{r ejer-1}
quiz(
  question("¿Qué es una tabla de frecuencias?", allow_retry = TRUE, random_answer_order = TRUE, 
           answer("Un resumen que muestra el número de veces que ocurre cada valor en un conjunto de datos.", correct = TRUE),
           answer("Un gráfico que muestra datos ordenados de mayor a menor.", correct = FALSE),
           answer("Un método para calcular la media aritmética de los datos.", correct = FALSE)
  ),
  question("Dada una variable estadística denominada ``ojos'' referente al color de los ojos de 100 individuos, ¿cómo calcularía la tabla de frecuencias absolutas de dicha variable?", allow_retry = TRUE, random_answer_order = TRUE, 
    answer("barplot(ojos)", correct = FALSE),
    answer("table(ojos)", correct = TRUE),
    answer("as.table(ojos)", correct = FALSE),
    answer("prop.table(table(ojos))", correct = FALSE)
  ), 
  question("¿Qué comando usaría calcular la frecuencia relativa acumulada de la variable estadística ``ojos''?", allow_retry = TRUE, random_answer_order = TRUE, 
    answer("cumprod(prop.table(table(ojos)))", correct = FALSE),
    answer("hist(ojos)", correct = FALSE),
    answer("as.table(table(ojos))", correct = FALSE),
    answer("cumsum(prop.table(table(ojos)))", correct = TRUE)
  ), caption = ""
)
```

### Ejercicio 2: diagrama de sectores

```{r ejer-2}
quiz(
  question("¿Cuándo se ha de usar un diagrama de sectores?", allow_retry = TRUE, random_answer_order = TRUE, 
           answer("Cuando la variable estadística sobre la que se aplica es discreta.", correct = TRUE),
           answer("Cuando la variable estadística sobre la que se aplica es continua.", correct = FALSE),
           answer("Cuando la variable estadística sobre la que se aplica tomo un número infinito no numerable de valores.", correct = FALSE),
           answer("Cuando crea que puede quedar bonito.", correct = FALSE)
  ),
  question("¿Calcularía el diagrama de sectores de la variable estadística ``ojos''?", allow_retry = TRUE, random_answer_order = TRUE, 
    answer("Sí, con el comando *barplot(ojos)*", correct = FALSE),
    answer("No, ya que es una variable estadística que toma un número infinito numerable de valores", correct = FALSE),
    answer("Sí, con el comando *pie(table(ojos))*", correct = TRUE),
    answer("Sí, ya que es una variable estadística que toma un número infinito no numerable de valores", correct = FALSE)
  ), caption = ""
)
```

### Ejercicio 3: diagrama de barras

```{r ejer-3}
quiz(
  question("¿Cuál es el uso principal de un gráfico de barras?", allow_retry = TRUE, random_answer_order = TRUE,
           answer("Comparar categorías de una variable estadística discreta.", correct = TRUE),
           answer("Comparar categorías de una variable estadística continua.", correct = FALSE),
           answer("Mostrar la frecuencia relativa acumulada de la densidad de frecuencia.", correct = FALSE),
           answer("Representar datos continuos.", correct = FALSE)
  ),
  question("¿Calcularía el diagrama de barras de la variable estadística ``ojos''?", allow_retry = TRUE, random_answer_order = TRUE, 
    answer("Sí, con el comando *barplot(table(ojos))*", correct = TRUE),
    answer("No, ya que es una variable estadística que toma un número finito de valores", correct = FALSE),
    answer("Sí, con el comando *pie(table(ojos))*", correct = FALSE),
    answer("Sí, ya que es una variable estadística que toma un número infinito no numerable de valores", correct = FALSE)
  ), caption = ""
)
```

### Ejercicio 4: histograma

```{r ejer-4}
quiz(
  question("¿Qué representa un histograma?", allow_retry = TRUE, random_answer_order = TRUE,
           answer("La distribución de datos continuos divididos en intervalos.", correct = TRUE),
           answer("Las frecuencias absolutas de datos categóricos finitos.", correct = FALSE),
           answer("La relación entre dos variables cualitativas.", correct = FALSE),
           answer("Lo mucho o poco que se acerca una distribución de frecuencias a la distribución binomial.", correct = FALSE)
  ),
  question("¿Calcularía el histograma de la variable estadística ``ojos''?", allow_retry = TRUE, random_answer_order = TRUE, 
    answer("Sí, con el comando *hist(ojos)*", correct = FALSE),
    answer("Sí, ya que es una variable estadística que toma un número finito de valores", correct = FALSE),
    answer("Sí, con el comando *hist(table(ojos))*", correct = FALSE),
    answer("No, ya que es una variable estadística que toma un número finito de valores", correct = TRUE)
  ), caption = ""
)
```

### Ejercicio 5: diagrama de caja (y bigotes)

```{r ejer-5}
quiz(
  question("¿Qué información nos proporciona un diagrama de caja?", allow_retry = TRUE, random_answer_order = TRUE,
           answer("La mediana, el rango intercuartílico y posibles valores atípicos de un conjunto de datos.", correct = TRUE),
           answer("La media y coeficiente de variación de los datos.", correct = FALSE),
           answer("Los deciles de los datos.", correct = FALSE),
           answer("Los valores mínimo y máximo, los cuales permiten determinar los outliers.", correct = FALSE)
  ),
  question("Dada una variable estadística denominada ``salario'' referente al salario mensual de 100 individuos, ¿calcularía su diagrama de caja y bigotes?", allow_retry = TRUE, random_answer_order = TRUE, 
    answer("Sí, con el comando *boxplot(salario)*", correct = TRUE),
    answer("Sí, con el comando *stem(salario)*", correct = FALSE),
    answer("Sí, con el comando *hist(salario)*", correct = FALSE),
    answer("Sí, con el comando *boxplot(table(salario))*", correct = FALSE)
  ), caption = ""
)
```

## Parte 2: trabajamos con R

*Para poder trabajar correctamente en los siguientes ejercicios, ha de asegurarse que están instalados los paquetes __carData__, __ggplot2__ y __Ecdat__.*

*Para reiniciar la prueba pulse sobre __Star Over__.*

*Os recomendamos que investiguéis aquellos comandos que no conozcáis usando la ayuda de **R**. Por ejemplo: help(attach).*

### Ejercicio 6: Tablas estadísticas.

*Escriba el código que permita calcular la tabla de frecuencias absolutas y relativas del siguiente conjunto de datos: 3, 2, 1, 3, 4, 3, 2, 1, 3, 4.*

```{r ejer-6, exercise=TRUE, exercise.lines = 3}

```

```{r ejer-6-hint}
x = c(3, 2, 1, 3, 4, 3, 2, 1, 3, 4)
table(x)
prop.table(table(x))
```

*Escriba el código que permita calcular las frecuencias absolutas y relativas acumuladas del conjunto de datos anterior.*

```{r ejer-6-bis, exercise=TRUE, exercise.lines = 3}

```

```{r ejer-6-bis-hint}
x = c(3, 2, 1, 3, 4, 3, 2, 1, 3, 4)
cumsum(table(x))
cumsum(prop.table(table(x)))
```

### Ejercicio 7: Diagrama de sectores y de barras.

*En la base de datos __Salaries__ de la librería de R __carData__ tiene información sobre 6 variables, entre las que se encuentra el salario (denominada __salary__) de 397 profesores universitarios y la disciplina (__discipline__) a la que se dedican. Para más detalles ejecutar help(Salaries).*

*Escriba el código que permita calcular el diagrama de sectores de la disciplina a la que se dedican los profesores indicando con una etiqueta dichas disciplinas (teórica o aplicada) y usando el azul claro y oscuro como colores.*

```{r ejer-7, exercise=TRUE, exercise.lines = 3}
library(carData)
attach(Salaries) 
```

```{r ejer-7-hint}
library(carData)
attach(Salaries) 
pie(table(discipline), labels = c("teórica", "aplicada"), col=c("darkblue", "lightblue"))
```

*Escriba el código que permita calcular el diagrama de barras de la disciplina a la que se dedican los profesores indicando que en el eje horizontal se tienen a las disciplinas (teórica=A o aplicada=B), usando el amarillo y marrón como colores e indicando un título que indique que la gráfica es el diagrama de barras de la variable disciplina.*

```{r ejer-7-bis, exercise=TRUE, exercise.lines = 1}

```

```{r ejer-7-bis-hint}
barplot(prop.table(table(discipline)), xlab = c("Disciplinas (teórica=A o aplicada=B)"), col=c("yellow", "brown"), main="Diagrama de barras de la disciplina a la que se dedican los profesores")
```

*¿Consideraría adecuado calcular el diagrama de barras del salario de los profesores? Ejecute el código que usaría con tal objetivo a ver qué ocurre indicando en el eje horizontal que se trata del salario y especificando el título que quieras.*

```{r ejer-7-tris, exercise=TRUE, exercise.lines = 1}

```

```{r ejer-7-tris-hint}
barplot(prop.table(table(salary)), xlab = c("Salario"), main="El título que quieras")
```

### Ejercicio 8: Histograma.

*En la base de datos __economics__ de la librería de R __ggplot2__ tiene información sobre 6 variables, entre las que se encuentra el número de desempleados (denominada __unemploy__ y medida en miles) en 574 fechas distintas y el total de la población (__pop__, medida también en miles). Para más detalles ejecutar help(economics).*

*Escriba el código que permita calcular el histograma del número de desempleados indicando que en el eje vertical se tienen las frecuencias absolutas (opción por defecto), en el horizontal el desempleo, el color sea el rojo y como título aparezca que es el histograma del desempleo.*

```{r ejer-8, exercise=TRUE, exercise.lines = 3}
library(ggplot2)
attach(economics) 
```

```{r ejer-8-hint}
library(ggplot2)
attach(economics)  
hist(unemploy, ylab="Frecuencias absolutas", xlab = "Desempleo", col="red", main="Histograma del desempleo")
```

*Modifique el código anterior para que en el eje vertical se muestren las frecuencias relativas y el color sea el azul.*

```{r ejer-8-bis, exercise=TRUE, exercise.lines = 1}

```

```{r ejer-8-bis-hint}
hist(unemploy, freq=FALSE, ylab="Frecuencias relativas", xlab = "Desempleo", col="blue", main="Histograma del desempleo")
```

*Escriba el código que permita calcular el histograma de la población total indicando que en el eje vertical se tienen las frecuencias absolutas, en el horizontal la población, el color sea el rosa y como título aparezca que es el histograma del desempleo. Además, especifique que el número de intervalos usados en la representación gráfica sean 6.*

```{r ejer-8-tris, exercise=TRUE, exercise.lines = 1}

```

```{r ejer-8-tris-hint}
hist(pop, breaks=seq(min(pop), max(pop), length=7), ylab="Frecuencias absolutas", xlab = "Población total", col="pink", main="Histograma de la población")
```

### Ejercicio 9: Diagrama de caja y bigotes.

*En la base de datos __Housing__ de la librería de R __Ecdat__ tiene información, entre otras variables, sobre el precio de cada vivenda (denominada __price__). Para más detalles ejecutar help(Housing).*

*Escriba el código que permita calcular el diagrama de caja con bigotes de dicha variable indicando en el eje vertical el nombre de la variable y usando el color morado. ¿Hay algún dato anómalo?*

```{r ejer-9, exercise=TRUE, exercise.lines = 3}
library(Ecdat)
attach(Housing) 
```

```{r ejer-9-hint}
library(Ecdat)
attach(Housing) 
boxplot(price, ylab="Precio de la vivienda", col="purple")
```