---
title: "Estadística descriptiva: medidas de asimetría y curtosis"
output: learnr::tutorial
runtime: shiny_prerendered
description: "Rosaura Fernández Pascual"
---

```{r setup, include=FALSE}
#install.packages("learnr",  contriburl = contrib.url(repos="https://cloud.r-project.org", type="source"))
install.packages("Ecdat", contriburl = contrib.url(repos="https://cloud.r-project.org", type="source"))
install.packages("moments", contriburl = contrib.url(repos="https://cloud.r-project.org", type="source"))
library(learnr)
library(Ecdat)
library(moments)

# Cargamos los datos
data(Housing)

# Calcular la asimetría de la variable 'price' y la curtosis de 'bathrms' en el conjunto de datos 'Housing'
asimetria <- skewness(Housing$price)
curtosis_bathrms <- kurtosis(Housing$bathrms)-3

# Calcular asimetría y curtosis de la variable 'bedrooms'
asimetria_bedrooms <- skewness(Housing$bedrooms)
curtosis_bedrooms <- kurtosis(Housing$bedrooms)-3

knitr::opts_chunk$set(echo = FALSE)
```

## Parte 1: pruebas tipo test

*Sólo hay una opción correcta en cada una de las siguientes preguntas. Para reiniciar la prueba pulse sobre __Star Over__.*


### Pregunta 1.

```{r pr1}
quiz(
  question("La asimetría de una distribución indica...",
  answer("Cómo se desvía la distribución hacia la derecha o izquierda respecto a la media", correct = TRUE,
         message = "¡Correcto! La asimetría mide la inclinación de la distribución."),
  answer("La cantidad de valores en los extremos de la distribución", correct = FALSE,
         message = "Incorrecto. Eso está relacionado con la curtosis."),
  answer("La media de la distribución", correct = FALSE,
         message = "Incorrecto. La media es una medida de centralización.")
),caption = ""
)
```

### Pregunta 2.

```{r pr2}
quiz(
question("¿Qué tipo de asimetría presenta una distribución con valores de asimetría menores que 0?",
  answer("Asimetría negativa", correct = TRUE,
         message = "¡Correcto! Valores menores que 0 indican asimetría hacia la izquierda."),
  answer("Asimetría positiva", correct = FALSE,
         message = "Incorrecto. Los valores negativos indican asimetría hacia la izquierda."),
  answer("Distribución simétrica", correct = FALSE,
         message = "Incorrecto. Una distribución simétrica tendría un valor de asimetría igual a 0.")
),caption = ""
)
```

### Pregunta 3.

```{r pr3}
quiz(
question("Una distribución simétrica tiene un valor de asimetría de...",
  answer("0", correct = TRUE,
         message = "¡Correcto! Una distribución simétrica tiene asimetría cero."),
  answer("1", correct = FALSE,
         message = "Incorrecto. La asimetría de una distribución simétrica es cero."),
  answer("-1", correct = FALSE,
         message = "Incorrecto. La asimetría de una distribución simétrica es cero.")
),caption = ""
)
```

### Pregunta 4.

```{r pr4}
quiz(
question("¿Cuál de las siguientes afirmaciones es cierta sobre una distribución asimétrica positiva?",
  answer("Tiene una cola más larga hacia la derecha", correct = TRUE,
         message = "¡Correcto! La asimetría positiva indica una cola hacia la derecha."),
  answer("Tiene una cola más larga hacia la izquierda", correct = FALSE,
         message = "Incorrecto. La asimetría positiva tiene cola hacia la derecha."),
  answer("Tiene un valor de curtosis alto", correct = FALSE,
         message = "Incorrecto. La asimetría positiva se refiere a la inclinación, no a la curtosis.")
), caption = ""
)
```
### Pregunta 5.

```{r pr5}
quiz(
question("¿Qué indica una asimetría de valor cero en una distribución?",
  answer("La distribución es simétrica", correct = TRUE,
         message = "¡Correcto! La asimetría cero indica simetría."),
  answer("La distribución es platicúrtica", correct = FALSE,
         message = "Incorrecto. La asimetría cero no tiene relación con la curtosis."),
  answer("La media y la moda son iguales", correct = FALSE,
         message = "Incorrecto. Aunque es posible, la asimetría cero no garantiza que media y moda sean iguales.")
),caption = ""
)
```

### Pregunta 6.

```{r pr6}
quiz(
question("Después de calcular la asimetría y curtosis de una variable, se observa que ambos valores son positivos. ¿Qué implica esto sobre la distribución de esta variable?",
  answer("La distribución tiene una cola hacia la derecha y colas más pesadas", correct = TRUE,
         message = "¡Correcto! La asimetría positiva indica una cola a la derecha, y la alta curtosis colas pesadas."),
  answer("La distribución tiene una cola hacia la izquierda y colas menos pesadas", correct = FALSE,
         message = "Incorrecto. La asimetría positiva indica una cola hacia la derecha."),
  answer("La distribución es simétrica y mesocúrtica", correct = FALSE,
         message = "Incorrecto. Los valores positivos indican asimetría y curtosis alta.")
),caption = ""
)
```

### Pregunta 7.

```{r pr7}
quiz(
  question("La curtosis de una distribución indica...",
  answer("La concentración de valores en los extremos de la distribución", correct = TRUE,
         message = "¡Correcto! La curtosis mide la concentración de los valores en las colas de la distribución."),
  answer("La variabilidad en torno a la media", correct = FALSE,
         message = "Incorrecto. La variabilidad en torno a la media está más relacionada con la varianza."),
  answer("La frecuencia de la moda", correct = FALSE,
         message = "Incorrecto. La moda se refiere al valor más frecuente, no a la curtosis.")
),caption = ""
)
```

### Pregunta 8.

```{r pr8}
quiz(
question("Una distribución con alta curtosis se describe como...",
  answer("Leptocúrtica", correct = TRUE,
         message = "¡Correcto! Las distribuciones leptocúrticas tienen picos altos y colas pesadas."),
  answer("Mesocúrtica", correct = FALSE,
         message = "Incorrecto. Las distribuciones mesocúrticas tienen curtosis cercana a 0."),
  answer("Platicúrtica", correct = FALSE,
         message = "Incorrecto. Las distribuciones platicúrticas tienen colas más delgadas.")
),caption = ""
)
```
### Pregunta 9.

```{r pr9}
quiz(
question("¿Qué tipo de distribución presenta una curtosis similar a la normal?",
  answer("Mesocúrtica", correct = TRUE,
         message = "¡Correcto! Una distribución mesocúrtica tiene una curtosis similar a la normal."),
  answer("Leptocúrtica", correct = FALSE,
         message = "Incorrecto. Las distribuciones leptocúrticas tienen una curtosis mayor."),
  answer("Platicúrtica", correct = FALSE,
         message = "Incorrecto. Las distribuciones platicúrticas tienen una curtosis menor.")
),caption = ""
)
```

### Pregunta 10.

```{r pr10}
quiz(
question("Si la curtosis de una distribución es negativa, se dice que es...",
  answer("Platicúrtica", correct = TRUE,
         message = "¡Correcto! Las distribuciones platicúrticas tienen colas menos pesadas."),
  answer("Mesocúrtica", correct = FALSE,
         message = "Incorrecto. Las distribuciones mesocúrticas tienen curtosis cercana a 0."),
  answer("Leptocúrtica", correct = FALSE,
         message = "Incorrecto. Las distribuciones leptocúrticas tienen curtosis positiva.")
), caption = ""
)
```


## Parte 2: trabajamos con R

*Para poder trabajar correctamente en los siguientes ejercicios, ha de asegurarse que están instalados los paquetes __moments__ y __Ecdat__.*

*Para reiniciar la pregunta pulse sobre __Star Over__.*

*La base de datos __Housing__ de la librería de R __Ecdat__ tiene información de los precios de venta de casas en la ciudad de Windsor. Para más detalles ejecutar help(Housing).*

*Os recomendamos que investiguéis aquellos comandos que no conozcáis usando la ayuda de **R**.*

### Pregunta 1
```{r prR1}
quiz(
  question("¿Qué comando permite calcular la asimetría en R?",
    answer("var"),
    answer("skewness", correct = TRUE),
    answer("mlv")

  ), caption = ""
)
```

### Pregunta 2
*¿Cuál es la asimetría del precio de las casas (variable __price__) en el conjunto de datos Housing?*
```{r prR2, exercise=TRUE}
data("Housing", package = "Ecdat")
head(Housing)
```

```{r prR2-solution}
solution = "skewness(Housing$price)"
```

### Pregunta 3
```{r prR3}
quiz(
  question("¿Qué comando permite calcular la curtosis en R?",
    answer("kurtosis", correct = TRUE),
    answer("var"),
    answer("mean"),
    answer("mlv")

  ), caption = ""
)
```
### Pregunta 4
```{r prR4}
quiz(
  question("¿Puedes utilizar directamente la salida del comando Kurtosis para saber si una variable tiene curtosis positiva, negativa o cero, en R?",
    answer("Si"),
    answer("No. Debemos restarle 3", correct = TRUE)
    
  ), caption = ""
)
```

### Pregunta 5
*¿Cuál es la curtosis del precio (variable __price__) en el conjunto de datos Housing?*
```{r prR5, exercise=TRUE}
data("Housing", package = "Ecdat")
head(Housing)

```


```{r prR5-solution}
solution = "Kurtosis(Housing$price)-3"
```

### Pregunta 6

```{r prR6}
quiz(
  question(
    paste("El cálculo de la asimetría de `price` en el conjunto de datos *Housing* resulta en un valor de", round(asimetria, 2), ". ¿Qué indica esto sobre la forma de la distribución?"),
    answer("La distribución está sesgada hacia la derecha", correct = TRUE,
           message = "¡Correcto! Una asimetría positiva indica una distribución sesgada a la derecha."),
    answer("La distribución está sesgada hacia la izquierda", correct = FALSE,
           message = "Incorrecto. La asimetría positiva indica un sesgo hacia la derecha."),
    answer("La distribución es simétrica", correct = FALSE,
           message = "Incorrecto. Una distribución simétrica tendría una asimetría de 0.")
  ),
  caption = ""
)
```

### Pregunta 7
*¿Cuál es la asimetría de la variable número de habitaciones (variable __bedrooms__) en el conjunto de datos Housing?*
```{r prR7, exercise=TRUE}
data("Housing", package = "Ecdat")
head(Housing)
```

```{r prR7-solution}
solution = "skewness(Housing$bedrooms)"
```


### Pregunta 8

```{r prR8}
quiz(
  question(
    paste("El cálculo de la curtosis para la variable `bathrms` en el conjunto de datos *Housing* resulta en un valor de", round(curtosis_bathrms, 2), ". ¿Qué indica esto sobre la forma de la distribución?"),
    answer("La distribución es leptocúrtica (mayor concentración alrededor de la media)", correct = TRUE,
           message = "¡Correcto! Una curtosis positiva indica una distribución leptocúrtica."),
    answer("La distribución es platicúrtica (menos concentrada alrededor de la media)", correct = FALSE,
           message = "Incorrecto. Este valor indica que la distribución es leptocúrtica."),
    answer("La distribución es mesocúrtica (similar a la distribución normal)", correct = FALSE,
           message = "Incorrecto. Este valor de curtosis no corresponde a una distribución mesocúrtica.")
  ), 
  caption = ""
)
```
### Pregunta 9
*¿Cuál es la curtosis de la variable número de habitaciones precio (variable __bedrooms__) en el conjunto de datos Housing?*
```{r prR9, exercise=TRUE}
data("Housing", package = "Ecdat")
head(Housing)

```

```{r prR9-solution}
solution = "Kurtosis(Housing$bedrooms)-3"
```

### Pregunta 10


```{r prR10}
quiz(
  question(
    paste("La asimetría de la variable `bedrooms` en el conjunto de datos *Housing* es de", round(asimetria_bedrooms, 2), "y su curtosis es de", round(curtosis_bedrooms, 2), ". ¿Qué conclusiones puedes sacar sobre la forma de la distribución de `bedrooms` con estos valores?"),
    answer("La distribución está sesgada a la derecha y es leptocúrtica (mayor concentración alrededor de la media)", correct = TRUE,
           message = "¡Correcto! La asimetría positiva indica un sesgo a la derecha, y la curtosis positiva sugiere que es leptocúrtica."),
    answer("La distribución está sesgada a la izquierda y es platicúrtica (menos concentrada alrededor de la media)", correct = FALSE,
           message = "Incorrecto. La asimetría positiva indica un sesgo hacia la derecha, no hacia la izquierda."),
    answer("La distribución es simétrica y mesocúrtica (similar a la distribución normal)", correct = FALSE,
           message = "Incorrecto. La distribución no es simétrica ni mesocúrtica con estos valores.")
  ),
  caption = "Pregunta sobre la asimetría y curtosis de `bedrooms`"
)

```
