---
title: "Intervalos de confianza"
output: learnr::tutorial
runtime: shiny_prerendered
description: "Román Salmerón Gómez"
---

```{r setup, include=FALSE}
library(learnr)
knitr::opts_chunk$set(echo = FALSE)
```

## Parte 1: pruebas tipo test

*Sólo hay una opción corrrecta en cada una de las siguientes preguntas. Para reiniciar la prueba pulse sobre __Star Over__.*

*Os recomendamos que investiguéis aquellos comandos que no conozcáis usando la ayuda de **R**. Por ejemplo: help(t.test).*

### Ejercicio 1: Intervalo de confianza


```{r ejer-1}
quiz(
  question("Un intervalo de confianza:", allow_retry = TRUE, random_answer_order = TRUE, 
           answer("es una región en la cual está contenido el verdadero valor de un parámetro desconocido con cierto grado de certeza.", correct = TRUE),
           answer("contiene siempre al verdadero valor del parámetro desconocido del que depende una distribución de probabilidad.", correct = FALSE),
           answer("nunca contiene al verdadero valor del parámetro desconocido del que depende una distribución de probabilidad.", correct = FALSE),
           answer("se obtiene a partir de los datos muestrales, por lo que siempre se obtienen los mismos valores; es decir, no son variables aleatorias.", correct = FALSE)
  ),
  question("En la construcción de un intervalo de confianza:", allow_retry = TRUE, random_answer_order = TRUE, 
    answer("se usa el método del  estadístico pivote, que consiste en despejar el parámetro desconocido para el que se desea calcular la región de confianza.", correct = FALSE),
    answer("se usa un método, conocido como del estadístico pivote, donde se usa un estadístico muestral que tiene una distribución que no depende del parámetro desconocido que se desea estimar, es estrictamente monótono en términos de la muestra y es posible despejar el parámetro desconocido del que depende la distribución de probabilidad.", correct = TRUE),
    answer("se tiene asegurado que siempre se puede obtener dicho intervalo usando el método del estadístico pivote.", correct = FALSE),
    answer("se verifica siempre que el centro es el estimador puntual del parámetro desconocido del que depende la distribución de probabilidad.", correct = FALSE)
  ), caption = ""
)
```  
  
*Dada $X_{1}, \dots, X_{n}$ una muestra de tamaño $n$ procedente de una población $X \sim N(\mu, \sigma^{2})$ donde $\mu$ y $\sigma^{2}$ son desconocidas, se verifica entonces que los intervalos de confianza al nivel $1-\alpha/2$ para la varianza son: $$a) \left[ \frac{1}{\chi_{1-\alpha/2,n}} \cdot \sum \limits_{i=1}^{n} (X_{i}-\mu)^{2}, \frac{1}{\chi_{\alpha/2,n}} \cdot \sum \limits_{i=1}^{n} (X_{i}-\mu)^{2} \right],$$ $$b) \left[ \frac{1}{\chi_{1-\alpha/2,n-1}} \cdot \sum \limits_{i=1}^{n} (X_{i}-\overline{X})^{2}, \frac{1}{\chi_{\alpha/2,n-1}} \cdot \sum \limits_{i=1}^{n} (X_{i}-\overline{X})^{2} \right],$$ y para la media: $$c) \left[ \overline{X} - Z_{1-\alpha/2} \cdot \frac{\sigma}{\sqrt{n}}, \overline{X} + Z_{1-\alpha/2} \cdot \frac{\sigma}{\sqrt{n}} \right],$$ $$d) \left[ \overline{X} - t_{1-\alpha/2, n-1} \cdot \frac{S_{n-1}}{\sqrt{n}}, \overline{X} + t_{1-\alpha/2, n-1} \cdot \frac{S_{n-1}}{\sqrt{n}} \right].$$*
  
```{r ejer-1-bis}
quiz(
  question("Se verifica que:", allow_retry = TRUE, random_answer_order = TRUE, 
    answer("Las expresiones a) y c) son correctas.", correct = FALSE),
    answer("Las expresiones b) y c) son incorrectas.", correct = FALSE),
    answer("Las expresiones a) y d) son correctas.", correct = FALSE),
    answer("Las expresiones a) y c) son incorrectas.", correct = TRUE)
  ), 
  question("Se verifica que:", allow_retry = TRUE, random_answer_order = TRUE, 
    answer("En la expresión a) se tienen los puntos de una chi-cuadrado con 'n-1' grados de libertad que dejan, respectivamente, por debajo suya una probabilidad 1-alfa/2 y alfa/2.", correct = FALSE),
    answer("En la expresión b) se tienen los puntos de una chi-cuadrado con 'n' grados de libertad que dejan, respectivamente, por debajo suya una probabilidad 1-alfa/2 y alfa/2.", correct = FALSE),
    answer("En la expresión d) se tiene el punto de una normal de media cero y varianza uno que deja por debajo suya una probabilidad 1-alfa/2.", correct = FALSE),
    answer("En la construcción de la expresión c) se ha usado que la media muestral sigue una normal de media 'mu' y varianza 'sigma^2/n'.", correct = TRUE)
  ), 
  question("Dada una muestra aleatoria simple de tamaño 10 procedente de una variable aleatoria X que se distribuye según una normal de varianza 225, teniendo en cuenta que la media muestral es igual a 42.6, el intervalo de confianza para la media al nivel de confianza del 95% es:", allow_retry = TRUE, random_answer_order = TRUE, 
    answer("[42.6 - 15/10. 42.6 + 15/10].", correct = FALSE),
    answer("[- 1.96*(15/10), 1.96*(15/10)].", correct = FALSE),
    answer("[42.6-1.96, 42.6+1.96].", correct = FALSE),
    answer("[33.3, 51.9].", correct = TRUE)
  ), caption = ""
)
```

### Ejercicio 2: Nivel de confianza


```{r ejer-2}
quiz(
  question("El nivel de confianza:", allow_retry = TRUE, random_answer_order = TRUE, 
           answer("es un término asociado a la medida de precisión del intervalo.", correct = TRUE),
           answer("es la probabilidad de que el intervalo contenga al verdadero valor del parámetro desconocido.", correct = FALSE),
           answer("igual al 95% indica que de cada 100 intervalos construidos a partir de 100 muestras aleatorias simples, 90 contienen al verdadero valor del parámetro.", correct = FALSE),
           answer("igual al 95% indica que de cada 100 intervalos construidos a partir de 100 muestras aleatorias simples, 95 contienen al verdadero valor del parámetro y sabemos cuáles son.", correct = FALSE)
  ),
  question("Los intervalos se suelen calcular al 90%, 95% y 99% de confianza, ¿calcularía un intervalo al nivel de confianza del 100%?", allow_retry = TRUE, random_answer_order = TRUE,
    answer("Claro, ya que tendríamos asegurado que el intervalo de confianza contiene al verdadero valor del parámetro desconocido.", correct = FALSE),
    answer("No, ya que no se puede calcular dicho intervalo.", correct = FALSE),
    answer("No, ya que al calcular dicho intervalo no podemos buscar los correspondientes cuantiles.", correct = FALSE),
    answer("No, ya que no se estaría proporcionando información útil. Por ejemplo, si el hombre del tiempo dice que mañana lloverá o no, seguro que acierta, pero la información no sirve de nada.", correct = TRUE)
  ), 
  question("Dado un intervalo de confianza cualquiera, conforme aumenta el nivel de confianza:", allow_retry = TRUE, random_answer_order = TRUE,
    answer("aumenta la amplitud del intervalo, lo cual implica una mejor estimación.", correct = FALSE),
    answer("disminuye la amplitud del intervalo, lo cual implica una peor estimación.", correct = FALSE),
    answer("disminuye la amplitud del intervalo, lo cual implica una mejor estimación.", correct = FALSE),
    answer("aumenta la amplitud del intervalo, lo cual implica una peor estimación.", correct = TRUE)
  ), caption = ""
)
```

*Dadas $X_{1}, \dots, X_{n}$ una muestra aleatoria de tamaño $n$ procedente de una población $X \sim N(\mu_{1}, \sigma^{2}_{1})$ e $Y_{1}, \dots, Y_{m}$ una muestra de tamaño $m$ procedente de una población $X \sim N(\mu_{2}, \sigma^{2}_{2})$.*
  
```{r ejer-2-bis}
quiz(
  question("Se verifica que las medias de ambas poblaciones son iguales si el intervalo de confianza para la diferencia de medias poblacionales correspondiente tiene:", allow_retry = TRUE, random_answer_order = TRUE, 
    answer("ambos extremos positivos.", correct = FALSE),
    answer("ambos extremos negativos.", correct = FALSE),
    answer("el primer extremo positivo y el segundo negativo.", correct = FALSE),
    answer("el primer extremo negativo y el segundo positivo.", correct = TRUE)
  ), 
  question("Se verifica que la primera población tiene una media poblacional menor que la segunda si el intervalo de confianza para la diferencia de medias poblacionales correspondiente tiene:", allow_retry = TRUE, random_answer_order = TRUE, 
    answer("ambos extremos con signo opuesto.", correct = FALSE),
    answer("ambos extremos positivos.", correct = FALSE),
    answer("concluye que las varianzas son iguales.", correct = FALSE),
    answer("ambos extremos negativos.", correct = TRUE)
  ), 
  question("Se verifica que las varianzas de ambas poblaciones son iguales si el intervalo de confianza para la diferencia de varianzas poblacionales correspondiente tiene:", allow_retry = TRUE, random_answer_order = TRUE, 
    answer("ambos extremos menores que uno.", correct = FALSE),
    answer("ambos extremos tienen signo opuesto.", correct = FALSE),
    answer("ambos extremos mayores que uno.", correct = FALSE),
    answer("el primer extremo menor que 1 y el segundo extremo mayor que 1.", correct = TRUE)
  ), 
  question("Se verifica que la primera población tiene una varianza poblacional mayor que la segunda si el intervalo de confianza para la diferencia de varianzas poblacionales correspondiente tiene:", allow_retry = TRUE, random_answer_order = TRUE, 
    answer("ambos extremos mayores que 1.", correct = FALSE),
    answer("ambos extremos con el mismo signo.", correct = FALSE),
    answer("el primer extremo menor que 1 y el segundo extremo mayor que 1.", correct = FALSE),
    answer("ambos extremos menores que 1.", correct = TRUE)
  ), caption = ""
)
```


### Ejercicio 3: Comandos en R

*Se recomienda visitar la web <https://rnoremlas.quarto.pub/un_rincon_para_r/posts/12_inferencia/>.*

```{r ejer-3}
quiz(
  question("Suponiendo que la variable aleatoria _salario_ se distribuye según una normal:", allow_retry = TRUE, random_answer_order = TRUE, 
           answer("usaría el comando t.test(salario) para calcular un intervalo de confianza que permita determinar si el salario medio puede ser igual a 5.", correct = FALSE),
           answer("usaría el comando var.test(salario, mu=5) para calcular un intervalo de confianza que permita determinar si el salario medio puede ser mayor a 5 al nivel de confianza del 90%.", correct = FALSE),
           answer("usaría el comando t.test(salario, mu=5, conf.level = 0.9) para calcular un intervalo de confianza que permita determinar si el salario medio puede ser mayor a 5 al nivel de confianza del 95%.", correct = FALSE),
           answer("usaría el comando t.test(salario, mu=5) para calcular un intervalo de confianza que permita determinar si el salario medio puede ser mayor a 5 al nivel de confianza del 95%.", correct = TRUE)
  ),
  question("Suponiendo que la variable aleatoria _salario_ se distribuye según una normal:", allow_retry = TRUE, random_answer_order = TRUE, 
           answer("usaría el comando var.test(salario, conf.level=0.9) para calcular un intervalo de confianza para la varianza poblacional al nivel de confianza del 95%.", correct = FALSE),
           answer("usaría el comando var.test(salario, ratio=0.9) para calcular un intervalo de confianza para la varianza poblacional al nivel de confianza del 90%.", correct = FALSE),
           answer("usaría el comando t.test(salario) para calcular un intervalo de confianza para la varianza poblacional al nivel de confianza del 95%.", correct = FALSE),
           answer("no se puede usar el comando var.test(salario, conf.level=0.9) para calcular un intervalo de confianza para la varianza poblacional al nivel de confianza del 90%.", correct = TRUE)
  ), 
  question("Indique la expresión incorrecta:", allow_retry = TRUE, random_answer_order = TRUE, 
           answer("El comando var.test(salario_hombres, salario_mujeres, conf.level=0.99) permite calcular un intervalo de confianza, al nivel de confianza del 99%, para el cociente de varianzas poblacionales.", correct = FALSE),
           answer("El comando t.test(salario_hombres, salario_mujeres, var.equal=TRUE) permite calcular el intervalo de confianza para la diferencia de las medias de las variables consideradas suponiendo que las varianzas poblacionales son desconocidas pero iguales al nivel de confianza del 95%.", correct = FALSE),
           answer("No tenemos (en la instalación básica) un comando para calcular el intervalo de confianza para la proporción ni diferencia de proporciones.", correct = FALSE),
           answer("El comando t.test(salario_hombres, salario_mujeres) permite calcular el intervalo de confianza para la diferencia de las medias de las variables consideradas suponiendo que las varianzas poblacionales son desconocidas pero iguales al nivel de confianza del 95%.", correct = TRUE)
  ), 
  question("Dada una muestra aleatoria simple de tamaño $n$ almacenada en un objeto 'x' procedente de una Bernouilli de parámetro $p$, un intervalo de confianza (al nivel de confianza del 95%) para la proporción se puede obtener mediante los comandos:", allow_retry = TRUE, random_answer_order = TRUE, 
           answer("mean(x) - qnorm(0.95) * sqrt((mean(x) * (1-mean(x)))/length(x)).", correct = FALSE),
           answer("mean(x) - qnorm(0.95) * sqrt((mean(x) * (1-mean(x)))/length(x)) y mean(x) + qnorm(0.95) * sqrt((mean(x) * (1-mean(x)))/length(x)).", correct = FALSE),
           answer("t.test(x) y var.test(x).", correct = FALSE),
           answer("mean(x) - qnorm(0.975) * sqrt((mean(x) * (1-mean(x)))/length(x)) y mean(x) + qnorm(0.975) * sqrt((mean(x) * (1-mean(x)))/length(x)).", correct = TRUE)
  ), caption = ""
)
```


## Parte 2: trabajamos con R

*Para poder trabajar correctamente en los siguientes ejercicios, ha de asegurarse que están instalados los paquetes __Ecdat__.*

*Para reiniciar la prueba pulse sobre __Star Over__.*

*Os recomendamos que investiguéis aquellos comandos que no conozcáis usando la ayuda de **R**. Por ejemplo: help(attach). También puede ser interesante visitar la web <https://rnoremlas.quarto.pub/un_rincon_para_r/posts/12_inferencia/>*

### Ejercicio 4.

*Según la encuesta publicada por ”The Washington Post” el 5 de noviembre de 2008, de los 17834 encuestados, el 47’3% afirmaba no haber votado por el candidato Barack Obama. Se pide construir un intervalo de confianza al 99% para la verdadera proporción de votantes que lo hicieron por Obama.*

```{r ejer-1-rebis, exercise=TRUE, exercise.lines = 4}

```

```{r ejer-1-rebis-hint}
n = 17834
p = 1-0.473
c(p-qnorm(0.995)*sqrt((p*(1-p))/n), p+qnorm(0.995)*sqrt((p*(1-p))/n))
```

### Ejercicio 5.

*En la base de datos __Housing__ de la librería de R __Ecdat__ se tiene información, entre otras variables, sobre el precio de 546 vivendas (denominada __price__) y su tamaño (denominada __lotsize__). Para más detalles ejecutar help(Housing).*

*Suponiendo que hay normalidad, ¿Se puede afirmar, a un nivel de confianza del 95%, que el precio medio es igual a 65.000 dólares? ¿Y al 99%? ¿Y al 100%? ¿Se puede afirmar, al 90% de confianza, que la media del tamaño de la vivienda es menor que 5000 pies cuadrados?*

```{r ejer-2-rebis, exercise=TRUE, exercise.lines = 7}
library(Ecdat)
attach(Housing) 
```

```{r ejer-2-rebis-hint}
library(Ecdat)
attach(Housing) 
t.test(price, mu=65000) # no, ya que el extremo inferior es superior a 65.000
t.test(price, mu=65000, conf.level=0.99) # tampoco y por idénticas razones
t.test(price, mu=65000, conf.level=1)  
t.test(lotsize, mu=5000, conf.level=0.9) # no, ya que el intervalo calculado contien al 5.000
```

### Ejercicio 6.

*En una muestra de seis empresas de una determinada capital de provincia se ha obtenido que el número de empleados de baja por depresión es: 2, 4, 6, 5, 4 y 1. Calcular un intervalo para el número medio de empleados con baja por depresión con un 95% de confianza, suponiendo que la desviación típica poblacional es 1.86.*

```{r ejer-3-bis, exercise=TRUE, exercise.lines = 3}

```

```{r ejer-3-bis-hint}
x = c(2, 4, 6, 5, 4, 1)
c(mean(x) - qnorm(0.975)*(0.86/sqrt(length(x))), mean(x) + qnorm(0.975)*(0.86/sqrt(length(x))))
```


### Ejercicio 7.

*De los 280 egresados de la promoción 2015/2016 en Empresariales Cuánticas, 180 afirman estar trabajando en una entidad bancaria. Determine el intervalo de confianza para la proporción de egresados que eligen tal opción, con una confianza del 99%. ¿Se puede afirmar que la proporción es superior al 75%?*

```{r ejer-4-bis, exercise=TRUE, exercise.lines = 4}

```

```{r ejer-4-bis-hint}
p = 180/280
n = 280
c(p-qnorm(0.995)*sqrt((p*(1-p))/n), p+qnorm(0.995)*sqrt((p*(1-p))/n))
```

### Ejercicio 8.

*Se desea comparar el tiempo que se necesita para completar la inscripción en dos aplicaciones informáticas de búsqueda de empleo que se piensan lanzar al mercado. Se toma una muestra de 100 individuos y se les pide que accedan a la aplicación y completen la ficha de inscripción, obteniendo una media muestral de 50.2 y 52.9 segundos en la primera y segunda aplicación, respectivamente, y una cuasivarianza muestral de 4.8 y 5.4, respectivamente. Si se supone que las poblaciones están normalmente distribuidas y que las varianzas poblaciones son iguales, se pide obtener los intervalos de confianza al 90%, 95% y 99% para la diferencia de medias.*

```{r ejer-5-bis, exercise=TRUE, exercise.lines = 8}

```

```{r ejer-5-bis-hint}
alfa = 0.01 # cambiar a 0.05, 0.01
f1 = qf(alfa/2, 99, 99)
f2 = qf(1-alfa/2, 99, 99)
c(f1*(5.4/4.8), f2*(5.4/4.8)) # en todos los casos, el intervalo contiene al 1, luego las varianzas poblacionales se pueden considerar desconocidas e iguales
t_teo = qt(1-alfa/2, 198)
Sp = sqrt((99*4.8*99*5.4)/198)
c((50.2-52.9)-t_teo*Sp*sqrt(200/(10000)), (50.2-52.9)+t_teo*Sp*sqrt(200/(10000))) # en todos los casos, el intervalo contiene al 0, luego las medias poblacionales se pueden considerar desconocidas e iguales
```

### Ejercicio 9.

*Según la encuesta publicada por “The Washington Post” el 5 de noviembre de 2008, el 66% de los encuestados de raza latina y el 43% de los encuestados de raza blanca votaron por Obama. Sabiendo que de los 17.834 encuestados, 13.197 eran de raza blanca, 2.318 de raza negra, 1.427 eran latinos y el resto de otras razas. Con un nivel de confianza del 99%, ¿puede pensarse que la proporción de votantes de Obama de raza latina es la misma que la proporción de votantes de raza blanca?*

```{r ejer-7-bis, exercise=TRUE, exercise.lines = 6}

```

```{r ejer-7-bis-hint}
p1 = 0.66
p2 = 0.43
n = 1427
m = 13197
c((p1-p2)-qnorm(0.995)*sqrt((p1*(1-p1))/n + (p2*(1-p2))/m), (p1-p2)+qnorm(0.995)*sqrt((p1*(1-p1))/n + (p2*(1-p2))/m)) # no, elintervalo de confianza para la diferencia de proporciones no contiene al cero
```

### Ejercicio 10.

*Una empresa dispone de dos factorías en dos provincias diferentes. Los resultados de dos muestras de los salarios mensuales, expresados en miles de pesetas han sido: a) 163, 182, 175, 161, 159, 158, 149, 151, y b) 132, 151, 139, 147, 156, 158, 149, 181, 156, 153, 162, 152, 154, 166. Determine si hay diferencia significativa entre los salarios medios.*

```{r ejer-8-bis, exercise=TRUE, exercise.lines = 5}

```

```{r ejer-8-bis-hint}
x = c(163, 182, 175, 161, 159, 158, 149, 151)
y = c(132, 151, 139, 147, 156, 158, 149, 181, 156, 153, 162, 152, 154, 166)
var.test(x, y) # primero compruebo si las varianzas se pueden considerar iguales; la respuesta es que sí ya que el intervalo contiene al 1
t.test(x, y, var.equal=TRUE) # puesto que el intervalo contiene al cero, se pueden considerar iguales
# si no me especifican bada, usamos el 95% de confianza
```

### Ejercicio 11.

*Se toma una muestra de jugadores de fútbol sobre su salario medido en millones de euros obteniendo: a) 60, 12, 50, 90, 60, 6 y b) 4, 3, 4, 6, 3.5. ¿Se puede afirmar, al 99% de confianza, que el salario medio en ambos equipos coincide?*

```{r ejer-9-bis, exercise=TRUE, exercise.lines = 5}

```

```{r ejer-9-bis-hint}
x = c(60, 12, 50, 90, 60)
y = c(4, 3, 4, 6, 3.5)
var.test(x, y, conf.level = 0.99) # primero compruebo si las varianzas se pueden considerar iguales; la respuesta es que no ya que el intervalo no contiene al 1
t.test(x, y) # puesto que el intervalo no contiene al cero, no se pueden considerar iguales; que ambos extremos sean positivos, indican que la primera población tiene mayor media que la segunda
```

