---
title: "Estadística descriptiva: medidas de posición"
output: learnr::tutorial
runtime: shiny_prerendered
description: "Beatriz Cobo Rodríguez"
---

```{r setup, include=FALSE}
#install.packages("learnr",  contriburl = contrib.url(repos="https://cloud.r-project.org", type="source"))
#install.packages("Ecdat", contriburl = contrib.url(repos="https://cloud.r-project.org", type="source"))
#install.packages("modeest", contriburl = contrib.url(repos="https://cloud.r-project.org", type="source"))
library(learnr)
library(Ecdat)

# Cargamos los datos
data(Housing)

knitr::opts_chunk$set(echo = FALSE)
```

<!-- ## Test de Estadística Descriptiva -->

## Parte 1: pruebas tipo test

*Sólo hay una opción correcta en cada una de las siguientes preguntas. Para reiniciar la prueba pulse sobre __Star Over__.*

*Os recomendamos que investiguéis aquellos comandos que no conozcáis usando la ayuda de **R**. Por ejemplo: help(mean).*

### Pregunta 1
```{r pr1}
quiz(
  question("La media aritmética es:",
    answer("El valor promedio obtenido al sumar todos los valores y dividir por el número total de observaciones.", correct = TRUE),
    answer("El valor que aparece con mayor frecuencia en un conjunto de datos."),
    answer("El valor que divide a un conjunto de datos ordenado en dos partes iguales.")
  ), caption = ""
)
```

### Pregunta 2
```{r pr2}
quiz(
  question("La medida que divide a los datos en dos mitades es:",
    answer("Media"),
    answer("Mediana", correct = TRUE),
    answer("Moda")
  ), caption = ""
)
```

### Pregunta 3
```{r pr3}
quiz(
  question("La medida de posición más afectada por valores extremos es:",
    answer("Media", correct = TRUE),
    answer("Mediana"),
    answer("Moda")
  ), caption = ""
)
# quiz(
#   question("¿Cuál es una diferencia clave entre la media y la mediana?",
#            correct="Correcto",
#            allow_retry = TRUE,
#            answer("La media se ve afectada por valores extremos, la mediana no.", correct = TRUE),
#            answer("La mediana representa el promedio de los datos.", correct = FALSE, message = "Intentalo de nuevo"),
#            answer("La media siempre es mayor que la mediana.", correct = FALSE, message = "Intentalo de nuevo")
#   ), caption = ""
# )
```

### Pregunta 4
```{r pr4}
quiz(
  question("En una distribución simétrica:",
    answer("La media es mayor que la mediana."),
    answer("La mediana es mayor que la media."),
    answer("Media y mediana son iguales.", correct = TRUE)
  ), caption = ""
)
```

### Pregunta 5
```{r pr5}
quiz(
  question("¿Qué es la moda en estadística?",
           answer("El valor que más se repite en un conjunto de datos.", correct = TRUE),
           answer("El promedio de todos los valores.", correct = FALSE),
           answer("El valor intermedio de los datos.", correct = FALSE)
  ), caption = ""
)
```

### Pregunta 6
```{r pr6}
quiz(
  question("Sobre la moda, es cierto que:",
  answer("Siempre hay una única moda en los datos."),
  answer("Un conjunto de datos puede tener más de una moda.", correct = TRUE),
  answer("Si hay más de una moda, se toma el promedio de todas ellas.")
  ), caption = ""
)
```

### Pregunta 7
```{r pr7}
quiz(
question("Un cuantil es:",
  answer("Un valor que divide un conjunto de datos ordenado en partes iguales.", correct = TRUE),
  answer("La media de un conjunto de datos."),
  answer("El valor más frecuente en un conjunto de datos.")
  ), caption = ""
)
```

### Pregunta 8
```{r pr8}
quiz(
  question("El número de cuartiles en un conjunto de datos es:",
  answer("4", correct = TRUE),
  answer("3"),
  answer("10")
  ), caption = ""
)
```

### Pregunta 9
```{r pr9}
quiz(
question("El porcentaje de datos por debajo del primer cuartil es:",
  answer("50%"),
  answer("75%"),
  answer("25%", correct = TRUE)
  ), caption = ""
)
```

### Pregunta 10
```{r pr10}
quiz(
  question("El valor que divide el conjunto de datos en dos partes iguales es:",
  answer("Primer cuartil"),
  answer("Percentil 90"),
  answer("Mediana", correct = TRUE)
  ), caption = ""
)
```

### Pregunta 11
```{r pr11}
quiz(
  question("El número de deciles en un conjunto de datos es:",
  answer("10", correct = TRUE),
  answer("4"),
  answer("100")
  ), caption = ""
)
```

### Pregunta 12
```{r pr12}
quiz(
  question("Estar en el percentil 80 significa:",
  answer("Que el estudiante tiene mejor rendimiento que el 80% de su clase.", correct = TRUE),
  answer("Que el estudiante tiene mejor rendimiento que el 20% de su clase."),
  answer("Que el estudiante obtuvo un 80 en su examen.")
  ), caption = ""
)
```

### Pregunta 13
```{r pr13}
quiz(
  question("El porcentaje de datos por encima del tercer cuartil es:",
  answer("50%"),
  answer("25%", correct = TRUE),
  answer("75%")
  ), caption = ""
)
```

### Pregunta 14
```{r pr14}
quiz(
  question("El percentil 50 es equivalente a:",
  answer("El primer cuartil"),
  answer("La mediana", correct = TRUE),
  answer("El tercer cuartil")
  ), caption = ""
)
```

### Pregunta 15
```{r pr15}
quiz(
  question("¿Qué representa el percentil 25 en un conjunto de datos?",
           answer("El valor por debajo del cual se encuentra el 25% de los datos.", correct = TRUE),
           answer("El valor promedio de los datos.", correct = FALSE),
           answer("El valor más alto en el conjunto de datos.", correct = FALSE)
  ), caption = ""
)
```

## Parte 2: trabajamos con R

*La base de datos __Housing__ de la librería de R __Ecdat__ tiene información de los precios de venta de casas en la ciudad de Windsor. Para más detalles ejecutar help(Housing).*

### Pregunta 1
```{r prR1}
quiz(
  question("¿Qué comando permite calcular la media en R?",
    answer("median"),
    answer("var"),
    answer("mean", correct = TRUE),
    answer("mlv")

  ), caption = ""
)
```

### Pregunta 2
*¿Cuál es la media del precio de las casas (variable __price__) en el conjunto de datos Housing?*
```{r prR2, exercise=TRUE}
data("Housing", package = "Ecdat")
head(Housing)
```

```{r prR2-hint}
"Usa la función `mean()` para calcular la media de la variable."
```

```{r prR2-solution}
solution = "mean(Housing$price)"
```

### Pregunta 3
```{r prR3}
quiz(
  question("¿Qué comando permite calcular la mediana en R?",
    answer("median", correct = TRUE),
    answer("var"),
    answer("mean"),
    answer("mlv")

  ), caption = ""
)
```

### Pregunta 4
*¿Cuál es la mediana del número de habitaciones (variable __bedrooms__) en el conjunto de datos Housing?*
```{r prR4, exercise=TRUE}

```

```{r prR4-hint}
"Usa la función `median()` para calcular la mediana de la variable."
```

```{r prR4-solution}
solution = "median(Housing$bedrooms)"
```

### Pregunta 5
```{r prR5}
quiz(
  question("¿Qué comando permite calcular la moda en R?",
    answer("median"),
    answer("var"),
    answer("mean"),
    answer("mlv", correct = TRUE)
  ), caption = ""
)
```

### Pregunta 6
*¿Cuál es la moda del número de cuartos de baño (variable __bathrms__) en el conjunto de datos Housing?*
```{r prR6, exercise=TRUE}
library(modeest)
```

```{r prR6-hint}
"Usa la función `mlv()` del paquete `modeest` para calcular la moda de la variable."
```

```{r prR6-solution}
solution = 
"library(modeest)
mlv(Housing$bathrms, method="mfv")"
```

### Pregunta 7
```{r prR7}
quiz(
  question("¿Qué comando permite calcular los cuantiles en R?",
    answer("quantile", correct = TRUE),
    answer("var"),
    answer("mean"),
    answer("mlv")

  ), caption = ""
)
```

### Pregunta 8
*¿Cuáles son los cuartiles del precio (variable __price__) en el conjunto de datos Housing?*
```{r prR8, exercise=TRUE}

```

```{r prR8-hint}
"Usa la función `quantile()` para calcular los cuantiles de la variable."
```

```{r prR8-solution}
solution = 
"quantile(Housing$price, probs = 0.25)
quantile(Housing$price, probs = 0.5)
quantile(Housing$price, probs = 0.75)
quantile(Housing$price, probs=c(0.25,0.5,0.75))"
```

### Pregunta 9
*¿Cuáles son los deciles del precio (variable __price__) en el conjunto de datos Housing?*
```{r prR9, exercise=TRUE}

```

```{r prR9-hint}
"Usa la función `quantile()` para calcular los cuantiles de la variable."
```

```{r prR9-solution}
solution = "quantile(Housing$price, probs=seq(0.1,0.9,0.1))"
```

### Pregunta 10
*¿Cuál es el percentil 45 del precio (variable __price__) en el conjunto de datos Housing?*
```{r prR10, exercise=TRUE}

```

```{r prR10-hint}
"Usa la función `quantile()` para calcular los cuantiles de la variable."
```

```{r prR10-solution}
solution =
"alfa = 0.45
quantile(Housing$price, probs = alfa)"
```

