---
title: "Recta de regresión de Mínimos Cuadrados"
output: learnr::tutorial
runtime: shiny_prerendered
description: "Víctor Blanco Izquierdo"
---

```{r setup, include=FALSE}
library(learnr)
knitr::opts_chunk$set(echo = FALSE)
```

## Parte 1: pruebas tipo test

*Sólo hay una opción corrrecta en cada una de las siguientes preguntas. Para reiniciar la prueba pulse sobre __Star Over__.*

*Os recomendamos que investiguéis aquellos comandos que no conozcáis usando la ayuda de **R**. Por ejemplo: help(lm).*

### Ejercicio 1: recta de regresión

```{r ejer-1}
quiz(
  question("¿Para qué sirve la recta de regresión de mínimos cuadrados?", allow_retry = TRUE, random_answer_order = TRUE, 
           answer("Para cuantificar la relación lineal entre dos variables estadísticas con el objetivo de establecer relaciones de influencia entre ellas.", correct = TRUE),
           answer("Para cuantificar cualquier tipo de relación entre dos variables estadísticas con el objetivo de establecer relaciones de influencia entre ellas.", correct = FALSE),
           answer("Para cuantificar la relación lineal entre dos variables estadísticas con el objetivo de establecer relaciones de causalidad entre ellas.", correct = FALSE)
  ),
  question("¿Cómo determinaría que la relación entre dos variables estadísticas es lineal?", allow_retry = TRUE, random_answer_order = TRUE, 
    answer("Representaría ambas variables usando el comando *barplot* para observar si la nube de puntos se asemeja a una recta.", correct = FALSE),
    answer("Calcularía el coeficiente de correlación lineal simple con el comando *cor* para ver si se aproxima a cero.", correct = FALSE),
    answer("Representaría ambas variables usando el comando *plot* para observar si la nube de puntos tiene un patrón aleatorio.", correct = FALSE),
    answer("Representaría ambas variables usando el comando *plot* para observar si la nube de puntos se asemeja a una recta.", correct = TRUE)
  ),
  caption = ""
)
```

### Ejercicio 2: coeficientes

*Tenga en cuenta que la recta de regresión de y sobre x se expresa como $y= a + b \cdot x$.*

```{r ejer-2}
quiz(
  question("Dada la recta de regresión de y sobre x, ¿cuál es el criterio para obtener una estimación de a y b?", allow_retry = TRUE, random_answer_order = TRUE, 
    answer("Minimizar los errores uno a uno empezando por el más grande.", correct = FALSE),
    answer("Minimizar todos los errores de forma simultánea considerando su suma al cuadrado.", correct = TRUE),
    answer("Minimizar todos los errores de forma simultánea considerando su suma.", correct = FALSE),
    answer("Minimizar todos los errores de forma simultánea considerando su suma en valor absoluto.", correct = FALSE)
  ),
  question("Dada la recta de regresión de y sobre x:", allow_retry = TRUE, random_answer_order = TRUE, 
    answer("a se interpreta como el aumento que se produce en y cuando x aumenta una unidad.", correct = FALSE),
    answer("b se interpreta como la variación (aumento si tiene signo positivo y disminución si lo tiene negativo) que se produce en y cuando x aumenta una unidad.", correct = TRUE),
    answer("b se interpreta como el aumento que se produce en y cuando x aumenta una unidad.", correct = FALSE),
    answer("b se interpreta como el valor y cuando x es igual a cero.", correct = FALSE)
  ),
  question("Una vez calculada la recta de regresión de y sobre x:", allow_retry = TRUE, random_answer_order = TRUE, 
           answer("Se verifica que la estimación de b es igual a cor(y,x)/var(x).", correct = TRUE),
           answer("La recta de gresión de x sobre y se obtiene despejando x en y= a + b*x.", correct = FALSE),
           answer("La recta de gresión de x sobre y es igual a x = (y-a)/b.", correct = FALSE),
           answer("Se verifica que la estimación de b es igual a mean(y) - a*mean(x).", correct = FALSE)
  ),
  question("Dada la recta de regresión consumo = 100 + 0.5*ingreso, estando ambas variables medidas en euros mensuales:", allow_retry = TRUE, random_answer_order = TRUE, 
    answer("Los resultados anteriores se han obtenido con el comando *lm(ingreso~consumo)*.", correct = FALSE),
    answer("Los resultados anteriores se han obtenido con el comando *lm(consumo~consumo+0)*.", correct = FALSE),
    answer("Se verifica que de cada euro que aumentan los ingresos, la mitad se destina al consumo.", correct = TRUE),
    answer("Los resultados anteriores se han obtenido con el comando *lm(consumo~consumo-1)*.", correct = FALSE)
  ), caption = ""
)
```

### Ejercicio 3: relación con la covarianza/correlación

*Dada la siguiente representación gráfica:*

```{r ejer-3}
x = -100:100
y = x^2
plot(x, y, col="blue", lwd=2)
```

```{r ejer-3-bis}
quiz(
  question("¿Ajustaría la recta de regresión de y sobre x?", allow_retry = TRUE, random_answer_order = TRUE,
           answer("No, ya que aunque la relación existente es exacta, ésta no es lineal.", correct = TRUE),
           answer("Sí, ya que la relación es perfecta y daría un coeficiente de determinación igual a uno.", correct = FALSE),
           answer("Sí, ya que la relación lineal es muy buena y usaría el comando *lm(y~x)*.", correct = FALSE),
           answer("Sí, transformaría la variable x para obtener una relación lineal y aplicaría el comando *lm(y~1/x)*.", correct = FALSE)
  ),
  question("Al calcular la covarianza entre x e y:", allow_retry = TRUE, random_answer_order = TRUE, 
    answer("usaría el comando *cov(x,y)*.", correct = TRUE),
    answer("usaría el comando *cor(x,y)*.", correct = FALSE),
    answer("obtendría que coincide con el coeficiente de determinación de la recta de regresión de y sobre x e igual a uno.", correct = FALSE),
    answer("Detectaríamos la relación existente entre ambas variable estadísticas independientemente de si es lineal.", correct = FALSE)
  ), caption = ""
)
```

### Ejercicio 4: bondad del ajuste

```{r ejer-4}
quiz(
  question("El coeficiente de determinación de la recta de regresión:", allow_retry = TRUE, random_answer_order = TRUE,
           answer("Mide la relación lineal entre las variables estadísticas consideradas.", correct = TRUE),
           answer("Indica que la relación lineal es alta cuando es próximo a cero.", correct = FALSE),
           answer("Coincide con el coeficiente de correlación lineal simple.", correct = FALSE),
           answer("Se calcula con el comando *det*.", correct = FALSE)
  ),
  question("Un coeficiente de determinación de la recta de regresión de y sobre x:", allow_retry = TRUE, random_answer_order = TRUE, 
    answer("igual a uno implica un ajuste perfecto, por lo que todos los residuos son iguales a cero.", correct = TRUE),
    answer("igual a cero implica un ajuste perfecto, por lo que la suma de cuadrados de los residuos es igual a cero.", correct = FALSE),
    answer("no coincide con el de la recta de regresión de x sobre y.", correct = FALSE),
    answer("verifica que es igual a *cor(x,y)*.", correct = FALSE)
  ), caption = ""
)
```

## Parte 2: trabajamos con R

*Para poder trabajar correctamente en los siguientes ejercicios, ha de asegurarse que están instalados los paquetes __carData__, __ggplot2__ y __Ecdat__.*

*Para reiniciar la prueba pulse sobre __Star Over__.*

*Os recomendamos que investiguéis aquellos comandos que no conozcáis usando la ayuda de **R**. Por ejemplo: help(abline).*

### Ejercicio 5

*Escriba el código que permita representar el diagrama de dispersión de los siguientes conjunto de datos: a) 3, 2, 1, 3, 4, 3, 2, 1, 1, 4; b) 5, 3, 4, 1, 5, 7, 8, 1, 6, 2. Especifique los puntos en color azul y con un grosor igual a 5.*

*¿Realizaría el ajuste de la recta de y sobre x?.*

```{r ejer-5, exercise=TRUE, exercise.lines = 3}

```

```{r ejer-5-hint}
x = c(3, 2, 1, 3, 4, 3, 2, 1, 1, 4)
y = c(5, 3, 4, 1, 5, 7, 8, 1, 6, 2)
plot(x, y, col="blue", lwd=5)
```

*¿Y la recta de y sobre x?.*

```{r ejer-5-bis, exercise=TRUE, exercise.lines = 3}

```

```{r ejer-5-bis-hint}
plot(y, x, col="lightblue", lwd=5)
cov(x,y)
cor(x,y)
```

### Ejercicio 6

*En la base de datos __Salaries__ de la librería de R __carData__ tiene información sobre 6 variables, entre las que se encuentra el salario (denominada __salary__) de 397 profesores universitarios y la disciplina (__discipline__, teórica=A o aplicada=B) a la que se dedican. Para más detalles ejecutar help(Salaries).*

*Teniendo en cuenta que la variable __disciplina__ se genera para que sea igual a 1 cuando la disciplina es teórica y 0 cuando es aplicada, escriba el código que permita obtener el ajuste del salario sobre la disciplina y muestre los resultados en pantalla. ¿Se puede afirmar que un profesor que se dedica a la disciplina teórica tiene un mayor salario que otro cuya disciplina es aplicada?*

```{r ejer-6, exercise=TRUE, exercise.lines = 5}
library(carData)
attach(Salaries) 
disciplina = ifelse(discipline=="A", 1, 0)
```

```{r ejer-6-hint}
library(carData)
attach(Salaries) 
disciplina = ifelse(discipline=="A", 1, 0)
recta = lm(salary~disciplina)
summary(recta) # no, el coeficiente de la pendiente es negativo
```

*Represente el diagrama de dispersión del salario frente a la disciplina. ¿Realizaría el ajuste anterior? ¿Calcularía el coeficiente de correlación?*

```{r ejer-6-bis, exercise=TRUE, exercise.lines = 1}

```

```{r ejer-6-bis-hint}
plot(disciplina, salary, col="red") # no, la variable disciplina no es continua
```

### Ejercicio 7

*En la base de datos __economics__ de la librería de R __ggplot2__ tiene información sobre 6 variables, entre las que se encuentra el número de desempleados (denominada __unemploy__ y medida en miles) en 574 fechas distintas y el total de la población (__pop__, medida también en miles). Para más detalles ejecutar help(economics).*

*Escriba el código que permita calcular la recta de regresión del número de desempleados sobre el total de la población y  muestre los resultados en pantalla. ¿Se puede afirmar que a mayor población mayor desempleados?*

```{r ejer-7, exercise=TRUE, exercise.lines = 4}
library(ggplot2)
attach(economics) 
```

```{r ejer-7-hint}
library(ggplot2)
attach(economics)  
recta = lm(unemploy~pop)
summary(recta) # si, el coeficiente de la pendiente es positiva
```

*Represente el diagrama de dispersión del salario frente a la disciplina. ¿Realizaría el ajuste anterior? Calcule la covarianza entre ambas variables e indique si su signo es el esperado tras visionar la anterior representación gráfica.*

```{r ejer-7-bis, exercise=TRUE, exercise.lines = 2}

```

```{r ejer-7-bis-hint}
plot(pop, unemploy, col="red") # sí, ambas variables son continuas
cor(pop, unemploy) # sí, la tendencia en el gráfico anterior es creciente luego se espera un signo positivo
```

*Escriba el código que añada al gráfico de dispersión anterior el ajuste realizado. Use el color azul para los datos observados y el rojo para la recta ajustada.*

```{r ejer-8-tris, exercise=TRUE, exercise.lines = 2}

```

```{r ejer-8-tris-hint}
plot(pop, unemploy, col="blue")
abline(recta, col="red", lwd=2)
```

### Ejercicio 8

*En la base de datos __Housing__ de la librería de R __Ecdat__ tiene información, entre otras variables, sobre el precio de cada vivenda (denominada __price__), el tamaño de la vivienda (denominada __lotsize__) y el número de dormitorios (denominada __bedrooms__). Para más detalles ejecutar help(Housing).*

*Escriba el código que permita calcular la recta de regresión del precio sobre el tamaño y del precio sobre el número de dormitorios y muestre los resultados en pantalla. ¿Con cuál de las dos rectas se quedaría?*

```{r ejer-8, exercise=TRUE, exercise.lines = 6}
library(Ecdat)
attach(Housing) 
```

```{r ejer-8-hint}
library(Ecdat)
attach(Housing) 
recta1 = lm(price~lotsize) # R2 = 0.2871
summary(recta1)
recta2 = lm(price~bedrooms) # R2 = 0.1343, me quedaría con la primera ya que tiene un mayor R2
summary(recta2)
```

*¿Tiene sentido ajustar la recta del tamaño de la vivienda en función del número de baños? ¿Se obtiene alguna relación de influencia?*

```{r ejer-8-bis, exercise=TRUE, exercise.lines = 2}

```

```{r ejer-8-bis-hint}
recta3 = lm(lotsize~bedrooms) 
summary(recta3) # sí, a mayor número de baño mayor tamaño de la vivienda
```