---
title: "Distribuciones discretas de probabilidad"
output: learnr::tutorial
runtime: shiny_prerendered
description: "Catalina García García"
---

```{r setup, include=FALSE}
library(learnr)
knitr::opts_chunk$set(echo = FALSE)
```


## Distribuciones discretas de probabilidad

### Ejercicio 1

Escribe el código para generar un valor aleatorio de una distribución uniforme discreta entre 1 y 6 en R.

```{r ejer-1, exercise=TRUE, exercise.lines = 3}

```

```{r ejer-1-hint}
sample(1:6, 1)
```

### Ejercicio 2

```{r ejer-2}
quiz(
  question("¿Cuál es la probabilidad de obtener un 4 al tirar un dado?",
    answer("1/6", correct = TRUE),
    answer("1/3"),
    answer("1/2"),
    answer("1/5")
  )
)
```  
  

### Ejercicio 3

Escribe el código  para calcular la probabilidad de obtener exactamente 6 éxitos en una distribución binomial con \( n = 10 \) y \( p = 0.3 \)

```{r ejer-3, exercise=TRUE, exercise.lines = 3}

```

```{r ejer-3-hint}
dbinom(6, size = 10, prob = 0.3)
```

### Ejercicio 4

```{r ejer-4}
quiz(
  question("Selecciona el código correcto para simular 1000 experimentos de una distribución binomial con $n = 15$ y $p = 0.5$",
    answer("rbinom(1000, size = 0.5, prob = 15)"),
    answer("pbinom(1000, size = 15, prob = 0.5)"),
    answer("rbinom(1000, size = 15, prob = 0.5)", correct = TRUE ),
    answer("pbinom(1000, size = 0.5, prob = 15)")
  )
)
```

### Ejercicio 5

```{r ejer-5}
quiz(
  question("¿Cuál es la probabilidad de que X sea menor que o igual a 3 en una distribución uniforme discreta entre 1 y 10?",
    answer("0.3", correct = TRUE ),
    answer("0.2"),
    answer("0.4"),
    answer("0.1")
  )
)
```

### Ejercicio 6

Escribe el código  para calcular la probabilidad de obtener exactamente de recibir exactamente 1 llamada de emergencia en una hora, si la tasa promedio es 2 llamadas por hora.

```{r ejer-6, exercise=TRUE, exercise.lines = 3}

```

```{r ejer-6-hint}
dpois(1, lambda = 2)
```

### Ejercicio 7
Si el número de coches que pasan por un peaje en una hora sigue una distribución de Poisson con media 5, ¿cuál es el código para calcular la probabilidad de que pasen exactamente 3 autos?

```{r ejer-7, exercise=TRUE, exercise.lines = 3}

```

```{r ejer-7-hint}
dpois(3, lambda = 5)
```

### Ejercicio 8
El número de errores cometidos por un empleado en una dia sigue una distribución de Poisson de media 3, cuál es la probabilidad de que en un dia cometa como mucho dos fallos

```{r ejer-8, exercise=TRUE, exercise.lines = 3}

```

```{r ejer-8-hint}
ppois(2, lambda = 3)
```

### Ejercicio 9

```{r ejer-9}
quiz(
  question("Si realizas un experimento binomial con 10 intentos y una probabilidad de éxito de 0.3, ¿cuál es el código en R para calcular la probabilidad de obtener exactamente 4 éxitos?",
    answer("pbinom(4, size = 0.3, prob = 10)"),
    answer("pbinom(4, size = 10, prob = 0.3)"),
    answer("dbinom(4, size = 0.3, prob = 10)"),
    answer("dbinom(4, size = 10, prob = 0.3)", correct = TRUE )
  )
)
```

### Ejercicio 10

¿Cuál es el código para simular 1000 experimentos de una distribución binomial con \( n = 15 \) y \( p = 0.5 \)?

```{r ejer-10, exercise=TRUE, exercise.lines = 3}

```

```{r ejer-10-hint}
rbinom(1000, size = 15, prob = 0.5)
```

### Ejercicio 11

Si la probabilidad de éxito en un experimento es 0.2, ¿cuál es el código en R para calcular la probabilidad de que el primer éxito ocurra en el cuarto intento?

```{r ejer-11, exercise=TRUE, exercise.lines = 3}

```

```{r ejer-11-hint}
dgeom(3, prob = 0.2)
```

### Ejercicio 12

¿Cuál es el código para calcular la probabilidad de obtener exactamente 3 bolas rojas suponiendo una distribución hipergeométrica y que se extraen 5 bolas de una bolsa con 15 bolas de las que 9 son rojas?

```{r ejer-12, exercise=TRUE, exercise.lines = 3}

```

```{r ejer-12-hint}
dhyper(3, m = 9, n =6, k = 5)
```

### Ejercicio 13

```{r ejer-13}
quiz(
  question("¿Cuál es la probabilidad de que un comercial tenga su primera venta en el cuarto intento, si la probabilidad de venta es 0.1?",
    answer("0.081"),
    answer("0.059"),
    answer("0.072", correct = TRUE),
    answer("0.1")
  )
)
```

### Ejercicio 14

```{r ejer-14}
quiz(
  question("¿Cuál es la probabilidad de obtener exactamente 3 bolas rojas al extraer 5 bolas de una urna con 10 bolas rojas y 20 bolas azules?",
    answer("0.359"),
    answer("0.159", correct = TRUE),
    answer("0"),
    answer("0.0793")
  )
)
```

### Ejercicio 15

```{r ejer-15}
quiz(
  question("Suponiendo que se contesta al azar un test con 15 preguntas tipo test cada una de ellas con 4 respuestas, calcule la probabilidad de acertar cinco preguntas o más",
    answer("0.1459"),
    answer("0.6864"),
    answer("0.3135", correct = TRUE),
    answer("0.8540")
  )
)
```

### Ejercicio 16

¿Qúe código has usado para resolver la pregunta anterior?
```{r ejer-16, exercise=TRUE, exercise.lines = 3}

```

```{r ejer-16-hint}
1-pbinom(4,15,0.25)
```
